臺灣高等法院刑事判決　　　　　　　　　　　八十九年度上重更（一）字第四二號
　　上訴人即被告
　　辛○○
　　被　　　　告　辛○○
　　選任辯護人　　馮志剛
　　上　訴　人
　　即　被　告　　甲○○
　　本院公設辯護人
右上訴人等因懲治盜匪條例等案件，不服臺灣板橋地方法院八十七年度重訴字第二五
號，中華民國八十八年三月二十六日第一審判決（起訴案號：臺灣板橋地方法院檢察
署八十七年度偵字第三八七五、一○一○二號）提起上訴，判決後經最高法院第一次
發回更審，本院判決如左：
    主  文
原判決關於辛○○部分及甲○○共同強劫而故意殺人暨其定應執行刑部分均撤銷。
辛○○共同強盜而故意殺人，累犯，處無期徒刑，褫奪公權終身；附表二編號１美製
SMITH&WESSON廠3913型制式口徑9MM半自動手槍（槍號VJA3451）乙支，附表二編號２
美製BERETTA 廠制式口徑0.22吋半自動手槍（槍號為BAS09382 U）乙支，附表二編號
３口徑9MM 制式半自動手槍子彈三顆（原有六顆，送鑑時試射三顆），附表二編號４
口徑○．二二吋之制式半自動手槍子彈一顆（扣案六顆，送鑑時試射五顆），附表二
編號８口徑9MM之制式半自動手槍彈一顆，附表三編號１美製貝瑞塔廠製MOD, 92FS口
徑9MM制式半自動手槍乙支，均沒收。
甲○○共同強盜而故意殺人，累犯，處死刑，褫奪公權終身，附表二編號１美製
SMITH&WESSON廠3913型制式口徑9MM半自動手槍（槍號VJA3451）乙支，附表二編號２
美製BERETTA 廠制式口徑0.22吋半自動手槍（槍號為BAS09382 U）乙支，附表二編號
３口徑9MM 制式半自動手槍子彈三顆（原有六顆，送鑑時試射三顆），附表二編號４
口徑○．二二吋之制式半自動手槍子彈一顆（扣案六顆，送鑑時試射五顆），附表二
編號８口徑9MM之制式半自動手槍彈一顆，附表三編號１美製貝瑞塔廠製MOD, 92FS口
徑9MM 制式半自動手槍乙支，均沒收。又未經許可，寄藏衝鋒槍，累犯，處有期徒刑
柒年，併科罰金新台幣伍拾萬元，罰金如易服勞役，以罰金總額與陸個月比例折算。
附表一編號１美國CALICO廠製口徑9MM衝鋒槍乙支，附表一編號３製式口徑9MM自動手
槍子彈（彈底標記為FCLVGER9MM）六顆，附表一編號４製式口徑9MM 半自動手槍子彈
二顆，附表一編號５製式口徑9MM半自動手槍子彈七顆，附表二編號１美製
SMITH&WESSON廠3913型制式口徑9MM半自動手槍（槍號VJA3451）乙支，附表二編號２
美製BERETTA 廠制式口徑0.22吋半自動手槍（槍號為BAS09382 U）乙支，附表二編號
３口徑9MM 制式半自動手槍子彈三顆（原有六顆，送鑑時試射三顆），附表二編號４
口徑○．二二吋之制式半自動手槍子彈一顆（扣案六顆，送鑑時試射五顆），附表二
編號６滅音器乙支，附表二編號８口徑9MM 之制式半自動手槍彈一顆，附表三編號１
美製貝瑞塔廠製MOD,A92FS口徑9MM制式半自動手槍乙支，均沒收。應執行死刑，褫奪
公權終身，附表一編號１美國CALICO 廠製口徑9MM衝鋒槍乙支，附表一編號３製式口
徑9MM自動手槍子彈（彈底標記為FCLVGER9MM）六顆，附表一編號４製式口徑9MM半自
動手槍子彈二顆，附表一編號５製式口徑9MM 半自動手槍子彈七顆，附表二編號１美
製SMITH&WESSON廠3913型制式口徑9MM半自動手槍（槍號VJA3451）乙支，附表二編號
２美製BERETTA 廠制式口徑0.22吋半自動手槍（槍號為BAS09382 U）乙支，附表二編
號３口徑9MM 制式半自動手槍子彈三顆（原有六顆，送鑑時試射三顆），附表二編號
４口徑○．二二吋之制式半自動手槍子彈一顆（扣案六顆，送鑑時試射五顆），附表
二編號６滅音器乙支，附表二編號８口徑9MM 之制式半自動手槍彈一顆，附表三編號
１美製貝瑞塔廠製MOD, 92FS口徑9MM制式半自動手槍乙支，均沒收。
    事  實
一、辛○○曾因違反槍砲彈藥刀械管制條例案件，經本院判處有期徒刑十月，並於民
    國（以下同）八十五年十一月廿六日縮刑期滿執行完畢。甲○○前因侵占、麻醉
    藥品管理條例等案件，經台灣台北地方法院判處應執行有期徒刑一年，後於八十
    四年八月九日縮刑期滿執行完畢。
二、甲○○與住在汐止不詳姓名年籍綽號「紅龜」之成年男子係朋友，八十四年八月
    甲○○出獄後與綽號「紅龜」聯絡，綽號「紅龜」並承租汐止市○○路附近不詳
    門牌之大樓六樓套房乙間供甲○○居住。八十五年底、八十六年初某日晚上六點
    左右，綽號「紅龜」以皮箱裝著附表一編號１美國CALICO廠製口徑9MM 衝鋒槍乙
    支，附表一編號２德製口徑8MM 半自動型金屬模型槍乙支，附表一編號３製式口
    徑9MM自動手槍子彈（彈底標記為FCLVGER9MM）六顆，附表一編號４製式口徑9MM
    半自動手槍子彈二顆，附表一編號５製式口徑9MM 半自動手槍子彈七顆，附表二
    編號１美製SMITH&WESSON廠3913型制式口徑9MM半自動手槍（槍號VJA3451）乙支
    ，附表二編號２美製BERETTA 廠制式口徑0.22吋半自動手槍（槍號為BAS09382 U
    ）乙支，附表二編號３口徑9MM 制式半自動手槍子彈十顆（甲○○交辛○○附表
    二編號一美製SMITH&WESSON 廠制式口徑9MM半自動手槍，裝滿十顆子彈持往００
    縣００市０段００巷０００號案發現場，由辛○○及甲○○各射擊一顆，原剩八
    顆，甲○○被警查緝到案時，持附表二編號一美製SMITH&WESSON 廠制式口徑9MM
    半自動手槍向圍捕之警方射擊二槍拒捕，遺留彈殼一顆，另一彈殼未拾獲，扣案
    六顆，送鑑時試射三顆，現有數量三顆，另現場拾獲已射擊未擊發成功如附表二
    編號８口徑9MM 之制式半自動手槍彈一顆），附表二編號４口徑○．二二吋之制
    式半自動手槍子彈十顆（甲○○持附表二編號２美製BERETTA 廠制式口徑0.22吋
    半自動手槍作案時裝填七顆子彈，現場擊發四顆剩三顆，連同未攜至現場之三顆
    ，合計查獲六顆。送鑑時試射五顆，現有數量一顆），附表二編號６滅音器乙支
    ，附表三編號１美製貝瑞塔廠製MOD, 92FS口徑9MM制式半自動手槍，附表三編號
    ２口徑9MM 制式子彈十五顆（甲○○交壬○○附表三編號１美製貝瑞塔廠製 MOD
    , 92FS口徑9MM 制式半自動手槍，裝滿十五顆子彈持往案發現場，由壬○○現場
    擊發六顆，剩九顆子彈攜槍逃逸。逃亡北港涉及槍擊案，開槍射擊八顆子彈，另
    於臺北市○○○路○段五十一號四樓之十六、十八室對午○○、未○○各射擊一
    顆，其中一顆即上開所剩子彈，另一顆所射擊及扣案子彈均係北港綽號「阿中」
    （同「阿宗」）提供。查獲壬○○時扣案子彈貳拾壹顆，均認係口徑9MM 制式子
    彈（壹顆彈底標記為 "SB 9MM  LUGER"、肆顆彈底標記為"ACP 89"、陸顆彈底標
    記為"Geco 9MM Luger"、壹拾顆彈底標記為"NPA 97"，送鑑試射４顆，剩十七顆
    ，已非原寄藏子彈，與本案無涉）等屬於槍砲彈藥刀械管制條例第二條第一項第
    一款、第二款具有殺傷力之槍彈，攜至上開租屋處交給甲○○保管藏放，原擬約
    同甲○○一起前往南部處理事情時使用，綽號「紅龜」告知甲○○出去聯絡一些
    事情後再一起前往南部，後因紅龜自行前往，甲○○明知上開槍彈係違禁物，為
    擁槍自重，仍繼續予以寄藏。甲○○受寄上開槍彈後，先藏放在承租之台北縣汐
    止市○○路附近不詳門牌之大樓六樓套房內，手槍三支及子彈先寄放在不知情之
    汐止友人綽號阿三之住處，繼則隨住處搬遷，由汐止搬到新莊市○○街租屋處、
    新店市某處、台北市○○○路○段一五二巷六弄七號四樓申○○租屋處，並來往
    於原承租之新莊市○○街二樓租屋處。八十七年二月十三日凌晨一時三十分許，
    由甲○○取出寄藏之半自動手槍三支及裝滿子彈，夥同壬○○、辛○○至台北縣
    板橋市○○路○段卅八巷一七六號住處強劫財物，案發後壬○○攜附表三編號一
    所示美製貝瑞塔廠製MOD,92FS口徑9MM 制式半自動手槍及射擊所剩子彈逃亡，辛○○送醫急救（未攜槍彈），甲○○將附表一所示衝鋒槍等槍彈持往台北市○○○路四巷三十三號酉○○（辛○○之連襟）等開設已停止營業之瑞田咖啡店藏匿
    並藏放，另攜其餘槍彈逃亡，自八十七年三月底起至同年五月初止，先後多次至
    台北市○○○路○段一五二巷六弄七號四樓友人申○○住處藏匿。另自八十七年
    四月底起，八十七年四月二十九日起，至同年五月十三日止，至台北市○○○○○路一０九巷五十號三樓戌○○租處藏匿。
三、甲○○與壬○○同住承租之新莊市○○街租屋處二樓，因擁有上開槍彈，乃於八
    十七年二月十二日向壬○○倡議至台北縣板橋市○○路○段卅八巷一七六號強劫
    財物，壬○○再提議增加人手，隨即與辛○○聯絡，同日晚上十時許，甲○○取
    出上開綽號「紅龜」之成年男子所寄藏之槍彈，與壬○○自新莊市○○街租屋處
    二樓出發，由甲○○駕駛所承租之銀白色自用小客車附載壬○○先前往台北市○○○路附近「浪漫一生」咖啡廳接載正與友人聚餐之辛○○，辛○○詢明用意，
    甲○○乃分配槍彈，甲○○持附表二編號二所示具有殺傷力美製BERETTA 廠制式
    口徑零點二二吋半自動手槍（具有六條右旋來復線，以下簡稱美製點二二手槍）
    一把，裝填具有殺傷力七顆子彈，同時攜帶塑膠袋一只；辛○○持附表二編號一
    所示具殺傷力之美製SMITH & WESSON廠3913型制式口徑9MM 半自動手槍（具有五
    條右旋來復線，下稱美製SMITH & WESSON九○手槍）一把，裝填具有殺傷力十顆
    子彈，壬○○持附表三編號一所示具殺傷力之美製貝瑞塔廠製MOD, 92FS口徑9MM
    制式半自動手槍（具有六條右旋來復線，下稱美製貝瑞塔九○手槍）一把，裝填
    具有殺傷力十五顆子彈，三人即共同意圖為自己不法所有，並基於持槍行搶；倘
    遭反抗則同時殺人之犯意聯絡，經華江橋到台北縣板橋市，約於翌日即八十七年
    二月十三日凌晨一時許抵台北縣板橋市○○路○段卅八巷一七六號住處強劫財物
    。迨到達時，一樓大門敞開未關，三人依壬○○在先，次為辛○○，最後是甲○○之次序持槍進屋後，適屋內正有屋主亥○○與辰○○、卯○○、己○、子○○
    五人在一樓客廳聊天；丁○○、丑○○、巳○○、丙○○四人在旁打麻將，辰○○背著大門，壬○○拍在場辰○○的肩膀，辰○○誤以為係警察臨檢，乃隨口回
    稱：「是怎樣？」，壬○○即以槍柄擊打辰○○頭部（傷害部分未據告訴），其
    他人都站起來，辛○○舉起槍枝喝令：「通通不要動，把手舉起來」，甲○○三
    人因恐對方人數眾多，不易控制，甲○○先用手比樓上，辛○○亦叫在場之人上
    二樓並持槍在前押著命令在場人員齊上二樓，該二樓樓梯間為玄關，玄關前面及
    左側為房間門，右為客廳門入口，進客廳右側置有沙發乙組，對面正中央為神桌
    ，神桌右側為置物櫃貼近客廳與房間隔間牆，神桌左側放置電視乙台，神桌與沙
    發間靠近客廳與房間隔間牆置有圓桌一張，沙發正前有垃圾桶乙只，客廳門入口
    對面為陽台，上二樓後壬○○站在靠近樓梯口上來客廳門的左側位置，甲○○在
    壬○○右邊，辛○○在甲○○右邊，而亥○○站在沙發前靠近陽台處，在辛○○
    右側，辰○○與卯○○站在亥○○、丁○○後面，丙○○站在圓桌旁，在壬○○
    左側，己○、丑○○、巳○○站在神桌前圓桌旁，卯○○站在亥○○、丁○○後
    面靠近陽台處，甲○○並迫令眾人將身上錢財取出。亥○○等九人因無法抗拒，
    遂將身上共新臺幣（下同）十九萬二千餘元放置桌上，任由甲○○將現金撥入塑
    膠袋內。
四、三人見已強劫得手，即欲下樓離去。嗣因丙○○見所有之電話簿亦為甲○○撥入
    塑膠袋內，乃央求返還，卻遭站立其右側之壬○○以腳猛踢右邊臀部，因而跌坐
    牆邊地上（傷害部分未據告訴）。亥○○見狀心生不滿即衝過去，尚未跨過去一
    步，甲○○、辛○○、壬○○三人即共同基於殺人犯意，朝著亥○○開槍射殺；
    己○一聞槍聲，立即躲到陽台，子○○、丙○○亦隨之往陽台躲避，巳○○與丑
    ○○掀桌後立即躲到陽台，亥○○中槍，還未倒地時，與甲○○互相扭在一起，
    甲○○、辛○○、壬○○三人開槍射殺亥○○時，在亥○○身後之卯○○與辰○○被流彈打中受傷，辰○○中槍後亦避往陽台，因辛○○朝亥○○開槍，緊接著
    丁○○亦隨亥○○之後上前衝向辛○○欲奪取手槍，丁○○衝上辛○○時，亥○○已中槍，丁○○用手抓住辛○○持槍之右手搶槍，並把辛○○緊壓到入口邊房
    間之隔間牆，此時甲○○、壬○○仍基於同一殺人犯意，接續對丁○○開槍（此
    際亥○○已中槍倒地，丁○○正奪取辛○○持槍，己○、丙○○、子○○、辰○○、丑○○、巳○○均已避往陽台，僅卯○○在場），二人擊發之子彈貫穿丁○○身體，射至辛○○身上，丁○○中槍後倒在牆壁，辛○○也中槍倒地，在場之
    卯○○亦再中槍，甲○○乃背倒地之辛○○離開現場，將自己持用之美製BERET-
    A 廠制式口徑零點二二吋半自動手槍插於腰際並拾起辛○○持用掉落地面之美製
    SMITH & WESSON廠 3913型制式口徑9MM半自動手槍向後射擊一顆，以防止追擊。
    因甲○○、辛○○、壬○○之持槍射擊，致（一）辰○○受有左膝穿刺傷併子彈
    存留、左股骨外髁及左膝內側半月狀軟骨損傷之傷害；（二）卯○○受有左手部
    槍傷、左手中指遠位指骨骨折及缺損、左手掌貫穿傷合併中指掌骨裂紋、近位指
    骨粉碎性骨折、中指屈指冗腱及伸指肌腱損傷合併掌指關節囊破裂之傷害；（三
    ）丁○○之胸部、腹部受多處槍傷，致兩側血胸、肝、膽破裂、小腸多處穿孔、
    橫結腸、乙狀結腸貫穿傷；（四）亥○○之後背中央、右側大腿、右側胸部、左
    側肩部、左側鼠蹊部均受槍傷。其餘在場之巳○○、己○、子○○、丙○○、丑
    ○○等人則因及時閃避，未被射中。而甲○○、壬○○於射擊丁○○等人時，子
    彈貫穿丁○○身體，射中辛○○，致辛○○亦受有腹部槍傷併小腸、大腹破裂、
    右大腿槍傷併右動脈部分斷裂，所持有之美製九○手槍亦掉落地面。甲○○見辛○○受傷倒地，乃將自己持用之美製BERETTA 廠制式口徑零點二二吋半自動手槍
    插於腰際並拾起辛○○持用掉落地面之美製SMITH & WESSON廠3913型制式口徑 9
    MM半自動手槍，將辛○○揹離現場，為防止追擊，甲○○又持美製SMITH&WESSON
    廠3913型制式口徑9MM 半自動手槍向後射擊一顆，駕車先將辛○○載回其住處後
    ，二人分別逃逸。而辰○○、丁○○、卯○○經送醫急救，倖免於難；亥○○經
    送板橋亞東醫院急救，仍因多發性槍創致出血性休克於八十七年二月十三日死亡
    。
五、八十七年二月十三日警方於案發現場台北縣板橋市○○路○段三十八巷一七六號
    二樓拾獲附表二編號８口徑9MM 之制式半自動手槍彈一顆（現場拾獲子彈壹顆，
    係口徑9MM 之制式半自動手槍彈，彈底有"G.F.L. 9MM LUGER"之標記）。另於現
    場扣得附表二編號７已擊發彈殼十一個（其中七個為九○口徑手槍彈殼、四個為
    點二二口徑手槍彈殼）、附表二編號９已擊發彈頭銅碎片一片、附表二編號１０
    已擊發彈頭銅片一顆（九○口徑，五條右旋來復線）、附表二編號１１已擊發點
    二二口徑彈頭一顆（六條右旋來復線）、附表二編號１２已擊發九○口徑彈頭二
    顆（六條右旋來復線），並自被害人身上取出附表二編號１３點二二口徑彈頭一
    顆、九○口徑彈頭一顆（五條右旋來復線）。嗣辛○○經其妻寅○○送往台北市
    三軍總醫院救治，迨當日（八十七年二月十三日）上午十一時許為警循線查獲。
    八十七年二月十三日十二時十分許警方在台北市○○○路四巷三十三號酉○○等
    人共同經營之瑞田咖啡店查獲附表一編號１美國CALICO廠製口徑9MM 衝鋒槍乙支
    ，附表一編號２德製口徑8MM 半自動型金屬模型槍乙支（不具殺傷力），附表一
    編號３製式口徑9MM 自動手槍子彈（彈底標記為FCLVGER9MM）六顆，附表一編號
  　４製式口徑9MM半自動手槍子彈二顆，附表一編號５製式口徑9MM半自動手槍子彈
    七顆。
六、甲○○於八十七年二月十三日犯案後隨即攜槍逃亡，自八十七年三月底起至同年
    五月初止，先後多次至台北市○○○路○段一五二巷六弄七號四樓友人申○○住
    處躲藏。另自八十七年四月底起，至台北市○○○路一○九巷五十號三樓友人戌
    ○○住處藏匿（戌○○、申○○所犯藏匿盜匪罪，業經判處戌○○有期徒刑八年
    ；申○○有期徒刑七年二月在案）。迨八十七年五月十三日凌晨一時三十分許，
    台北縣警察局板橋分局警員至台北市○○○路一○九巷五十號三樓追緝逮捕甲○○，甲○○竟另行起意，並基於殺人及妨害公務之犯意，持上開美制9MM 半自動
    手槍一支朝警員天○○、地○○、宇○○等人射擊數槍，而施以強暴，幸均未擊
    中。迨甲○○之左腳遭警員開槍反擊射中後，始為警制伏（甲○○所涉妨害公務
    及殺人未遂部分，業經判決確定），並扣得如附表二編號１美製SMITH&WESSON廠
    3913型制式口徑9MM半自動手槍（槍號VJA3451）乙支，附表二編號２美製BERETT
    A廠制式口徑0.22吋半自動手槍（槍號為BAS09382U）乙支，附表二編號３口徑9M
    M 制式半自動手槍子彈六顆（原有八顆，甲○○被警查緝到案時，持附表二編號
    一美製SMITH&WESSON廠制式口徑9MM 半自動手槍向圍捕之警方射擊二槍拒捕，遺
    留彈殼一顆，另一彈殼未拾獲，業據被告甲○○供明），附表二編號４口徑○．
    二二吋之制式半自動手槍子彈六顆（原有十顆，甲○○持用作案時裝填七顆子彈
    ，現場擊發四顆剩三顆，連同未攜至現場之三顆，合計查獲六顆。送鑑九十制鑑
    字第二二九七二三號試射五顆），附表二編號６滅音器乙支。
七、八十八年七月二十日三時二十分，警方桃園縣平鎮市○○路○段一一八號拘捕壬○○到案當場在壬○○房內起獲：附表三編號１美製貝瑞塔廠製MOD, 92FS 口徑
    9MM制式半自動手槍，附表三編號２口徑9MM制式子彈貳拾壹顆，送鑑子彈貳拾壹
    顆，均認係口徑9MM制式子彈（壹顆彈底標記為"SB 9MM  LUGER"、肆顆彈底標記
    為"ACP89"、陸顆彈底標記為"Geco 9MM Luger"、壹拾顆彈底標記為 "NPA 97"，
    送鑑試射４顆。甲○○於作案前交壬○○附表三編號一所示美製貝瑞塔廠製口徑
    9MM 制式半自動手槍乙支及裝填十五顆子彈之彈匣乙個，壬○○於案發現場擊發
    六顆，剩九顆子彈攜槍逃逸。逃亡北港涉及槍擊案，開槍射擊八顆子彈，另於臺
  　北市○○○路○段五十一號四樓之十六、十八室對午○○、未○○各射擊一顆，
    其中一顆即上開所剩子彈，另一顆所射擊及扣案子彈均係北港綽號「阿中」（同
    「阿宗」）提供，與本案無涉）。
八、案經亥○○之父宙○○及丁○○、辰○○、卯○○訴由台北縣警察局板橋分局報
    請臺灣板橋地方法院檢察署檢察官偵查起訴。
    理  由
壹、程序部分：
一、被告甲○○殺人未遂（朝員警開槍）部分，經本院八十八年度上重訴字第四七號
    判處有期徒刑壹拾年，雖聲明上訴，因違背法律上之程式，經最高法院八十九年
    度台上字第五一○四號判決駁回上訴，至其一行為另觸犯刑法第一百三十五條第
    一項妨害公務罪部分，核屬刑事訴訟法第三百七十六條第一款之案件，而殺人未
    遂部分之上訴為不合法，此部分自無從適用審判不可分原則，併為實體上之審判
    ，亦一併駁回確定。
二、本院審理範圍限於辛○○部分及甲○○共同強劫而故意殺人部分，合先敘明。
貳、被告甲○○未經許可寄藏槍彈部分：
一、認定被告甲○○未經許可寄藏槍彈之證據及理由：
（一）槍彈之來源及寄藏：
  １、扣案槍彈來源及寄藏時間確認：
      被告甲○○於本院調查中供稱：扣案之槍彈及滅音器，係綽號「紅龜」：：寄
      放，由伊保管（見本院八十九年十二月五日訊問筆錄），又稱：綽號「紅龜」
      住在汐止，幫伊承租汐止市○○路附近不詳門牌的大樓六樓，扣案槍彈全部是
      ：：由綽號紅龜拿到伊的租屋處交給伊的，紅龜拿槍彈到伊租屋處是用皮箱裝
      ，紅龜本來是要伊跟他一起去台南，說要我到南部處理事情要用到這些東西，
      但沒有說要處理什麼事情，「紅龜」東西就放在伊這裡，就說要出去聯絡一些
      事情好後再一起出去，後來因紅龜自已去沒有跟伊說，伊就沒有去台南，紅龜
      之後就沒有與伊聯絡，後來聽說紅龜被打死，因為紅龜是伊兄弟，槍彈就一直
      放在伊這裡保管（見本院九十年十一月六日訊問筆錄、本院九十一年一月三日
      訊問筆錄），於本院最後調查時復稱：伊在八十四年八月出獄之後才跟綽號紅
      龜的人聯絡，然後綽號紅龜承租台北縣汐止市的六樓公寓一間套房供伊住，就
      在有一天綽號紅龜的將前開的槍械放在汐止市伊住的地方寄放，說要到南部處
      理事情，但沒有說要處理什麼事情，伊在家裡等綽號紅龜跟伊聯絡，結果綽號
      紅龜出去後就沒有再回來跟伊聯絡，那些槍械就是犯案及咖啡店被查獲的東西
      （九十一年七月十六日訊問筆錄），足見扣案槍彈係綽號「紅龜」於八十五年
      底、八十六年初某日晚上六時許寄放在被告甲○○所承租台北縣汐止市○○路
      不詳門牌六樓住處，由被告甲○○保管持有，被告甲○○寄藏槍彈，至堪明確
      。雖被告甲○○所供寄藏槍彈之時間不一，一為八十四年底（見本院八十九年
      十二月五日訊問筆錄），一為八十五年底、八十六年初某日晚上六點左右（見
      本院九十一年一月三日訊問筆錄），一為八十六年間某日晚上八、九點（見本
      院九十年十一月六日訊問筆錄），衡諸寄藏與查獲時間相距達一、二年之久，
      記憶難免模糊，經再訊之被告甲○○確切供稱：綽號紅龜是在八十五年底到八
      十六年初的下午黃昏六時左右將查獲之槍彈交給伊保管的，以前說是八十四年
      底或八十六年間晚上八、九點交給伊保管是不正確的，伊也有說八十四年底，
      但不是交槍彈的時間，那是因伊租車的事情，被判侵占在八十四年八月出獄之
      後才跟綽號紅龜的人聯絡，然後綽號紅龜承租台北縣汐止市的六樓公寓一間套
      房供伊住等語（九十一年七月十六日訊問筆錄），對於事情始末之陳述明確，
      應以在本院最後所供八十五年底、八十六年初某日晚上六點左右為可採。
  ２、甲○○藏放槍彈地點：
      被告甲○○於本院調查中供稱：扣案之槍彈及滅音器，係綽號「紅龜」寄放，
      由伊保管，先藏放在承租之台北縣汐止市房子內：：伊再寄放在汐止友人綽號
      阿三之住處，伊放在手提袋且內有放衣服，並加鎖打不開，綽號阿三不知裡面
      的東西是什麼，綽號「紅龜」於八十五年或八十六年已死亡（見本院八十九年
      十二月五日訊問筆錄、九十一年六月十三日訊問筆錄），又稱：伊住過台北縣
      汐止市，然後承租新莊市○○街房子給壬○○住，又再遷住台北縣的新店市，
      也有向申○○承租台北市○○○路○段一五二巷六弄七號四樓公寓，新莊市○○街房子仍繼續承租，作案以後就先至被告辛○○所經營的瑞田咖啡店（按已
      停業）躲藏一天，然後就到處藏匿，最後去００市００的０００路０００巷０
      ０號０樓戌○○那裡住，就在戌○○的房子被查獲的，全部的槍械最先是放在
      汐止市，但伊到那裡，衝鋒槍等就跟著走，但手槍、子彈等物會拿到昌平街、
      有時會拿到民權東路藏放，之後有帶衝鋒槍等藏在台北市○○○路被告辛○○
      所經營的瑞田咖啡店裡面，其他的槍械我就帶著逃亡，一直到００市００的０
      ００路０００巷００號０樓的房子被查獲為止（九十一年七月十六日訊問筆錄
      ），另供稱：當時「紅龜」有交給伊手槍三支還有許多的子彈，衝鋒槍（等）
      是在台北市○○○路被告辛○○與酉○○經營的咖啡店的俱樂部歇業後，伊就
      藏在那裡的，都是紅龜交給伊的槍枝，但不是為了本案才寄放到我那裡的：：
      （見本院九十一年四月九日訊問筆錄、本院九十一年六月十三日訊問筆錄），
      復稱：伊當時先拿到台北市○○○路瑞田ＰＵＢ那裡去藏放，後來才到００市
      ０００００路０００巷００號三樓友人處躲藏，就查到如檢察官起訴書附表二
      所示的槍彈，所以有查到美製史密斯、貝瑞塔的半自動手槍還有子彈（見本院
      九十一年四月二十五日訊問筆錄），又稱：那時被告辛○○已住院，並不知情
      ，因瑞田咖啡店已停止營業，伊自行開門進去的，將門的木板推開就自行進去
      的，在裡面住了一天才離開的，伊將衝鋒槍藏放在裡面的（九十一年七月十六
      日訊問筆錄），可見被告甲○○寄藏綽號「紅龜」交付之槍彈後，先藏放在承
      租之台北縣汐止市房子內，附表一所示衝鋒槍等槍彈拿到台北市○○○路瑞田
      咖啡店藏放，手槍三支及子彈先寄放在汐止友人綽號阿三之住處，繼則隨住處
      搬遷，由汐止搬到新莊市、新店市、台北市○○○路○段一五二巷六弄七號四
      樓，案發後持往台北市○○○路瑞田咖啡店，逃亡至台北市○○○○○路一０
      九巷五十號三樓戌○○住處藏放，洵可認定。至於被告甲○○將附表一所示之
      槍彈持往台北市○○○路瑞田咖啡店藏放部分，被告辛○○於本院調查中供稱
      ：伊被查獲後，伊太太與小姨子在台北市○○○路那裡開店作吃的，被告甲○○有放槍在那裡伊也不知道，伊如知道也不會帶警去搜查（見本院九十年十月
      二十六日審判筆錄），徵諸被告甲○○供稱伊是利用咖啡店歇業時進入藏放在
      夾層等詞，尚無證據證明被告辛○○知情且參與寄藏槍彈，併予敘明。
  ３、寄藏槍彈起獲地點及數量暨原寄藏數量確認：
    (1)寄藏槍彈起獲地點及查獲槍彈數量：
      八十七年二月十三日十二時十分許警方在台北市○○○路四巷三十三號辛○○與酉○○等人共同經營之咖啡店查獲
        附表一編號１美國CALICO廠製口徑9MM衝鋒槍乙支，
        附表一編號２德製口徑8MM半自動型金屬模型槍乙支（不具殺傷力），
        附表一編號３製式口徑9MM自動手槍子彈（彈底標記為FCLVGER9MM）六顆，
        附表一編號４製式口徑9MM半自動手槍子彈二顆（警方在在逃嫌犯廖亦成衣
        物口袋中起獲），
        附表一編號５製式口徑9MM半自動手槍子彈七顆。
      八十七年五月十三日一時三十分許警方持搜索票在台北市○○○路一○九巷
        五十號三樓戌○○租屋處即案發後被告甲○○住處查獲
        附表二編號１美製SMITH&WESSON廠3913型制式口徑9MM半自動手槍（ 槍號
        VJA3451）乙支，
        附表二編號２美製BERETTA廠制式口徑0.22吋半自動手槍（槍號為BAS09382
        U）乙支，
        附表二編號３口徑9MM制式半自動手槍子彈六顆（原有八顆，甲○○被警查
        緝到案時，持附表二編號一美製SMITH&WESSON廠制式口徑9MM半自動手槍向
        圍捕之警方射擊二槍拒捕，遺留彈殼一顆，另一彈殼未拾獲，業據被告甲○○供明），
        附表二編號４口徑○．二二吋之制式半自動手槍子彈六顆（原有十顆，甲○○持用作案時裝填七顆子彈，現場擊發四顆剩三顆，連同未攜至現場之三顆
        ，合計查獲六顆。送鑑九十制鑑字第二二九七二三號試射五顆），
        附表二編號６滅音器乙支，
　　　　附表二編號８口徑9MM之制式半自動手槍彈一顆（現場拾獲子彈壹顆，係口
        徑9MM之制式半自動手槍彈，彈底有"G.F.L. 9MM LUGER"之標記）。
      八十八年七月二十日三時二十分，警方桃園縣平鎮市○○路○段一一八號拘
        捕壬○○到案當場在壬○○房內起獲：附表三編號１美製貝瑞塔廠製MOD,
        92FS口徑9MM制式半自動手槍，附表三編號２口徑9MM制式子彈貳拾壹顆，送
        鑑子彈貳拾壹顆，均認係口徑9MM制式子彈（壹顆彈底標記為"SB 9MMLUGER"
        、肆顆彈底標記為"ACP89"、陸顆彈底標記為 "Geco 9MM Luger"、壹拾顆彈
        底標記為"NPA 97"，送鑑試射４顆。甲○○於作案前交壬○○編號一所示美
        製瑞塔廠製口徑9MM 制式半自動手槍乙支及裝填十五顆子彈之彈匣乙個，壬○○於案發現場擊發六顆，剩九顆子彈攜槍逃逸。逃亡北港涉及槍擊案，開
        槍射擊八顆子彈，另於臺北市○○○路○段五十一號四樓之十六、十八室對
        午○○、未○○各射擊一顆，其中一顆即上開所剩子彈，另一顆所射擊及扣
        案子彈均係北港綽號「阿中」（同「阿宗」）提供，與本案無涉，分據被告
        甲○○及同案被告壬○○於本院調查中及警訊中供述在卷）。
      八十七年二月十三日警方於案發現場台北縣板橋市○○路○段三十八巷一七
        六號二樓拾獲附表二編號８口徑9MM 之制式半自動手槍彈一顆（現場拾獲子
        彈壹顆，係口徑9MM 之制式半自動手槍彈，彈底有"G.F.L. 9MM LUGER"之標
        記）。
    (2)原寄藏槍彈數量確認：
      附表一所示查獲槍彈數量與原寄藏槍彈數量同，即：
        附表一編號１美國CALICO廠製口徑9MM衝鋒槍乙支，
        附表一編號２德製口徑8MM半自動型金屬模型槍乙支，
        附表一編號３製式口徑9MM自動手槍子彈（彈底標記為FCLVGER9MM）六顆，
        附表一編號４製式口徑9MM半自動手槍子彈二顆（警方在在逃嫌犯Ａ０１衣
        物口袋中起獲），
        附表一編號５製式口徑9MM半自動手槍子彈七顆。
      附表二、附表三所示查獲半自動手槍數量與原寄藏半自動手槍數量同，即：
        附表二編號１美製SMITH&WESSON廠3913型制式口徑9MM半自動手槍（ 槍號
        VJA3451）乙支，
        附表二編號２美製BERETTA廠制式口徑0.22吋半自動手槍（槍號為BAS09382
        U）乙支，
        附表三編號１美製貝瑞塔廠製MOD, 92FS口徑9MM制式半自動手槍（槍枝管制
        編號00000- 000000號）乙支。
      附表二、附表三所示查獲子彈數量與原寄藏子彈數量不同，即：
        Ａ原寄藏口徑9MM制式半自動手槍子彈為二十五顆：
        被告辛○○於案發時持附表二編號一美製SMITH&WESSON廠制式口徑9MM半自
        動手槍，被告甲○○背辛○○離開案發現場時持該手槍射擊一顆，案發後該
        手槍即由被告甲○○持有，業據被告甲○○供明，而被告辛○○於案發現場
        射擊一顆，亦經本院查明（詳下述），則附表二編號３口徑9MM 制式半自動
        手槍所裝填之子彈剩八顆，甲○○被警查緝到案時，持該槍向圍捕之警方射
        擊二槍拒捕，遺留彈殼一顆，另一彈殼未拾獲，復據被告甲○○供明在卷，
        為警查獲時扣得六顆，可見附表二編號３口徑9MM 制式半自動手槍子彈原有
        十顆攜至現場（附表二編號一美製SMITH&WESSON廠制式口徑9MM 半自動手槍
        ，裝填十顆子彈）；另同案被告壬○○持附表三編號１美製貝瑞塔廠製MOD,
        92FS口徑9MM制式半自動手槍乙支至案發現場，裝填十五顆口徑9MM子彈（上
        開二槍支均可使用同一口徑9MM 制式半自動手槍子彈），壬○○於案發現場
        擊發六顆，剩九顆子彈攜槍逃逸。逃亡北港涉及槍擊案，開槍射擊八顆子彈
        ，另於臺北市○○○路○段五十一號四樓之十六、十八室對午○○、未○○
        各射擊一顆，其中一顆即上開所剩子彈，另一顆所射擊及扣案子彈均係北港
        綽號「阿中」（同「阿宗」）提供，與本案無涉，分據被告甲○○及同案被
        告壬○○於本院調查中及警訊中供述在卷，則附表三編號１美製貝瑞塔廠製
        MOD, 92FS 口徑9MM 制式半自動手槍所裝填十五顆子彈，乃攜往現場作案子
        彈，亦係原寄藏子彈，而附表三編號２所載口徑9MM 制式子彈貳拾壹顆均係
        案發後北港綽號「阿中」（同「阿宗」）提供予壬○○使用，非攜往現場作
        案子彈，亦非原寄藏子彈，上開合計原寄藏之口徑9MM 制式半自動手槍子彈
        為二十五顆（１０顆+１５顆=２５顆），可資認定。至於八十七年二月十三
        日警方於案發現場台北縣板橋市○○路○段三十八巷一七六號二樓拾獲附表
        二編號８口徑9MM之制式半自動手槍彈一顆（現場拾獲子彈壹顆，係口徑9MM
        之制式半自動手槍彈，彈底有"G.F.L. 9MM LUGER"之標記），應係附表二編
        號一美製SMITH&WESSON廠制式口徑9MM 半自動手槍或附表三編號１美製貝瑞
        塔廠製MOD, 92FS口徑9MM制式半自動手槍所涉及而未擊發之子彈，應算入已
        擊發子彈之內，不予重複列計。
        Ｂ原寄藏口徑○．二二吋之制式半自動手槍子彈計有十顆：
        口徑○．二二吋之制式半自動手槍子彈係被告甲○○所持附表二編號２美製
        BERETTA 廠制式口徑0.22吋半自動手槍（槍號為BAS09382 U）乙支使用，扣
        案如附表二編號４口徑○．二二吋之制式半自動手槍子彈六顆，包括其中攜
        往作案子彈所剩三顆及未攜往現場子彈三顆，攜往作案時裝填七顆，案發現
        場甲○○射擊四顆，業據被告甲○○供明，可見寄藏之口徑○．二二吋之制
        式半自動手槍子彈計有十顆，應可認定。
    現有子彈數量：
      Ａ口徑9MM制式半自動手槍子彈部分：
        扣案如附表二編號３口徑9MM制式半自動手槍子彈六顆，送鑑時試射三顆，
        現有數量為三顆，至於附表三編號２所載子彈，與本案無涉。
      Ｂ口徑○．二二吋之制式半自動手槍子彈部分：
        扣案如附表二編號４口徑○．二二吋之制式半自動手槍子彈六顆，送鑑時試
        射五顆，現有數量為一顆。
（二）未經許可寄藏持有槍彈之目的：
      被告甲○○於本院審理中供稱：八十六年持有綽號「紅龜」交給伊之槍彈，是
      要擁槍自衛，不是要強劫用的（見本院九十年十月二十六日審判筆錄），又稱
      ：因為紅龜是伊兄弟，伊就替他保管這些槍彈，要是有事情的話，槍彈伊也可
      以用，可以擁槍自重（見本院九十年十一月六日訊問筆錄），又稱：最先紅龜
      將槍械放在伊那裡寄放，紅龜說要去南部，手槍、子彈暫時叫伊保管之意思，
      伊曾去板橋賭博被詐賭，「阿將」與「阿星」也有到過００縣００市０段００
      巷０００號賭博過，案發當天即八十七年二月十三日才想到有紅龜到００縣０
      ０市０段００巷０００號賭博過（見本院九十一年五月九日訊問筆錄），足見
      被告甲○○係為綽號「紅龜」受寄藏匿而持有槍彈，並非供本案使用而受寄藏
      匿而持有至明。
二、未經許可寄藏槍彈具有殺傷力之鑑認：
  １、附表一部分：
      送鑑美製滾筒式衝鋒槍壹枝（槍枝管制編號0000000000），認係美國CALICO廠
      製口徑9MM 衝鋒槍，槍上未發現槍號，槍管內具拾條右旋來復線，機械性能良
      好，認具殺傷力。送鑑達姆彈陸顆，實均係制式口徑9MM 半自動手槍子彈，彈
      底標記均為“FC LUGE R9MM“，認均具殺傷力。送鑑九○子彈貳顆，認均係制
      式口徑9MM 半自動手槍子彈，認均具殺傷力。送鑑衝鋒槍子彈柒顆，認均係制
      式口徑9MM 半自動手槍子彈，認均具殺傷力。至於送鑑德製點22手槍壹枝（槍
      枝管制編號0000000000），認係德製口徑8MM 半自動型金屬模型槍，槍管內具
      阻鐵，無法發射子彈，依現狀，認不具殺傷力。有內政部警政署刑事局八十七
      年三月二日刑鑑字第一○○五一號鑑驗通知書乙紙在卷足憑，是除附表一編號
      二所示模型槍不具殺傷力，非屬槍砲彈藥刀械管制條例所定之槍械外，餘均具
      殺傷力之槍彈。
  ２、附表二部分：
    (1)警察於臺北市○○○路一○九巷五十號逮捕被告甲○○時扣案之手槍，經送鑑
      定結果：
      附表二編號一所示之美製九○手槍一枝（槍枝管制編號為00000000
        00號）：係美製SMITH & WESSON廠3913型制式口徑3913型制式口徑9MM 半
        自動手槍，槍號為VJA 3451，槍管內具五條右旋來復線，機械性能良好，認
        具殺傷力。
      附表編號二所示之美製點二二手槍一枝（槍枝管制編號為00000000
        00號）：係美製BERETTA廠制式口徑0.22吋半自動手槍，槍號為BAS 09382
     U，槍管內具六條右旋來復線，機械性能良好，具殺傷力。
      有內政部警政署刑事局八十七年五月十三日刑鑑字第三三○一○號鑑驗通知書
      乙紙在卷足憑。足證如附表編號一所示之美製九○手槍、附表編號二所示之美
      製點二二手槍、附表編號三所示之美製九○手槍，機械性能良好，應具殺傷力
      無疑。
    (2)另警察於逮捕被告甲○○時所扣得之子彈，經送鑑定結果：
      其中四顆（附表二編號三），均係口徑9MM之制式半自動手槍彈，彈底標記
        為GECO 9MM LUGER（如附表二編號三，原審附表編號三，已試射二顆滅失）
        。
      其中一顆為口徑9MM制式半自動手槍彈一顆，彈底標記為G.F.L.9MM LUGER
        （如附表二編號三，原審附表編號四，已試射一顆滅失）。
      其中一顆為口徑9MM制式半自動手槍子彈，彈底標記為S&B 9MM LRGER（如附
        表二編號三，原審附表編號五），均有殺傷力。
      其中六顆係口徑○‧二二吋之制式半自動手槍彈，彈底標記為 REM（如附表
        二編號四，原審附表編號六，已試射五顆滅失），均具殺傷力。
      而送鑑九○手槍彈殼一顆，認係已擊發口徑9mm之制式半自動手槍彈彈殼，
      彈底標記為IMI9MM LUGER，經與上述送鑑如附表二編號一口徑9MM半自動手槍
      試射彈殼比對結果，其彈底紋痕均相吻合，認係由該槍枝所擊發。有內政部警
      政署刑事局八十七年五月十三日刑鑑字第三三○一○號鑑驗通知書一紙在卷足
      憑。送鑑九○手槍彈殼一顆，係八十七年五月十三日一時三十分許警方持搜索
      票在台北市○○○路一○九巷五十號三樓戌○○租屋處三樓拾獲，甲○○被警
      查緝到案時，持附表二編號一美製SMITH&WESSON廠制式口徑9MM 半自動手槍向
      圍捕之警方射擊二槍拒捕，所遺留之彈殼，另一彈殼未拾獲。而送鑑九○手槍
      彈殼一顆，認係已擊發口徑9mm之制式半自動手槍彈彈殼，彈底標記為IMI 9MM
      LUGER，經與上述送鑑如附表二編號一口徑9MM半自動手槍試射彈殼比對結果，
      其彈底紋痕均相吻合，認係由該槍枝所擊發。是甲○○於本院調查中供稱：伊
      拒捕時持附表二編號一美製SMITH&WESSON廠制式口徑9MM 半自動手槍向圍捕之
      警方射擊，應屬實在。
    (3)警察於臺北縣板橋市○○路○段三十八巷一七六號現場扣得之九○手槍子彈一
      顆，經送鑑定結果：彈底有G.F.L.9mm LUGER 標記，與如附表二編號四之之子
      彈相同。此有內政部警政署刑事警察局八十七年三月四日刑鑑字第九六○九號
      、八十七年三月十六日刑鑑字第一四八六六號鑑定書在卷可憑。
  ３、附表三編號一所示之美製九○手槍一枝（槍枝管制編號0000000000
      ，槍管內具六條右旋來復線）經送鑑定試射結果，並無不能擊發之情形，益足
      證其機械性能良好，有內政部警政署刑事局九十年十二月二十日（九十）刑鑑
      字第二二九七二三號函附卷足據。
  綜上所述，被告甲○○未經許可寄藏之槍彈，除附表一編號二所示之德製口徑8MM
  半自動型金屬模型槍外，均具有殺傷力，未經許可無故寄藏槍砲彈藥刀械管制條例
  第四條第一項第一款、第二款所定之手槍子彈，應可認定。
參、被告甲○○、辛○○共同持槍強盜殺人部分：
一、上訴人即被告甲○○、辛○○之供述及辯解：
    訊據被告甲○○雖坦承與被告辛○○、壬○○共同持槍至臺北縣板橋市○○路○
    段三十八巷一七六號，開槍射殺被害人亥○○、丁○○、辰○○、卯○○等人，
    致辰○○、卯○○、丁○○受傷，及亥○○死亡等情；被告即上訴人辛○○亦坦
    承與被告甲○○、壬○○共同持槍前去該處，惟均矢口否認有強盜、殺人之結合
    犯行。被告甲○○辯稱：當時拿槍到現場，是要去收帳，並非意圖行搶，後因壬○○起意搶劫，始共同參與，乃因被告辛○○遭被害人等打倒在地，始開槍射殺
    被害人。被告辛○○則辯稱：當天係與甲○○、壬○○前去收帳討債，三個人各
    持壹把槍上樓，是隨在場的人上二樓，上二樓是要找阿星，然至二樓現場，尚未
    動作，因要阻止壬○○踢丙○○即遭槍擊昏倒在地，不知發生何事云云。
二、認定犯罪事實所憑之證據及理由：
（一）共同持槍強盜之謀議：
  １、謀議持槍強盜：
      被告甲○○於本院調查中供稱：槍是伊的，伊與壬○○一起住在新莊市○○街
      ，伊先約壬○○再找被告辛○○一起去的，目的地是板橋市○○路：：伊曾去
      板橋賭博被詐賭，「阿將」與「阿星」也有到過００縣００市０段００巷００
      ０號賭博過，案發當天即八十七年二月十三日想到有紅龜寄放的槍彈，才找辛○○、壬○○一同去的（見本院八十九年十二月五日訊問筆錄、九十一年五月
      九日訊問筆錄），又稱：當時有拿三支槍到現場，是伊提議的（見本院九十年
      十月二十六日審判筆錄），復稱：伊本來就與壬○○住在一起，在晚上十時由
      伊與壬○○自新莊市○○街租屋處二樓出門，伊開車載壬○○到台北市○○○
      路去接被告辛○○，然後三人然後走華江橋到台北縣板橋市（見本院九十一年
      四月九日訊問筆錄），及證人癸○○於本院調查中所證：八十七年二月十二日
      晚上被告辛○○請伊在浪漫一生西餐廳二樓吃飯，因伊要去大陸，還有被告辛○○的另外二個朋友一起吃飯，當時被告辛○○先到，伊九點左右才到，然後
      十一點半到家，但在十一點左右，被告辛○○接到電話，就跟我們說，他要先
      走，何人打電話給被告辛○○伊也不知道，不久伊也走了，被告辛○○就沒有
      再回來過等語相符（見本院九十年二月十三日訊問筆錄），足見本件應係被告
      甲○○向壬○○倡議，壬○○再提議夥同辛○○共同持槍強盜無疑。至於被告
      辛○○於警訊中供稱：是壬○○提議，請伊幫忙助勢，即交一把九○制式槍給
      伊：：到該處搶錢開槍都是由壬○○策劃的云云（見偵字第三八七五號卷第十
      頁反面、第十一頁），將共同被告壬○○向被告甲○○提議人手不夠，夥同辛○○辦忙，認係提議共同持槍強盜，與事實上有未合。而同案被告壬○○於警
      訊中雖供稱：八十七年二月十三日零時三十分左右，辛○○要伊和他一起到臺
      北縣板橋市○○路○段三十八巷一七六號二樓一處賭場內搶劫，槍彈是要讓我
      作為作案工具之用，又稱：辛○○當時在車上也有交槍彈給甲○○作為作案工
      具之用，辛○○本身也帶有槍械（孫、王二人各持乙把制式手槍）云云（筆錄
      影本附於上重訴第四七號卷（一）第一五○頁反面），與前開供詞兩歧，復與
      被告甲○○所為供述不符，應無可採。至於抵達案發現場之時間，被告甲○○
      於本院調查中雖供稱係八十七年二月十二日約晚上十一時到達板橋市○○○路
      云云，惟據證人癸○○所證，辛○○於八十七年二月十二日晚上十一時許，始
      接獲甲○○之電話，而被害人於警局初訊時，除丑○○、巳○○供稱係八十七
      年二月十三日凌晨一時三十分許以外，其餘如辰○○、卯○○、己○、子○○
      、丙○○等人均一致供陳案發時間為八十七年二月十三日凌晨一時許，觀諸被
      告甲○○、壬○○於八十七年二月十二日晚上十一時許，始至台北市林森北浪
      漫一生西餐廳搭載辛○○，再行前往臺北縣板橋市○○路○路程及所需時間，
      案發時間應以被害人辰○○所供八十七年二月十三日凌晨一時許為可採。
  ２、所辯係找「阿星」討債之判斷：
      被告甲○○於本院調查中供稱：伊本來是要處理人家委託的債務，是綽號「阿
      將」的說板橋市○○路有債務要處理，「阿將」與「阿星」也有到過００縣０
      ０市０段００巷０００號賭博過，「阿將」說要找一個「阿星」（「阿興」）
      的，「阿將」是伊喝酒認識的云云（見本院八十九年十二月五日訊問筆錄、九
      十一年五月九日訊問筆錄、九十年二月十三日訊問筆錄），而依被害人於警訊
      、偵查、原審及本院上訴審調查時所稱：現場並無「阿星」之人，被告甲○○
      、辛○○及壬○○三人持槍至現場時，亦無提及代「阿星」前來處理債務，即
      共同持槍喝令被害人等交出身上財物，並由被告甲○○裝入所攜帶之塑膠袋中
      。且被告三人既願持槍代「阿星」處理債務，竟無法提供「阿星」之姓名、年
      籍及住居所，供本院查證，顯與常情有違，參諸被告甲○○於本院調查中供承
      ：伊前往現場時，同時攜帶塑膠袋一只（見本院九十年五月十七日審判筆錄）
      ，而該塑膠袋即供被告甲○○裝入被害人等交出身上財物之用，益見被告甲○○等前往現場之初，即意圖持槍強劫，至堪明顯。而被告甲○○等所以策劃前
      往臺北縣板橋市○○路○段三十八巷一七六號地點，應係聽聞綽號「阿將」與
      「阿星」到過上址賭博財物產生糾紛，認係賭場，選定為強劫對象，非真去討
      債無疑，被告辛○○、甲○○辯稱：當時拿槍到現場，是與壬○○要去找阿星
      收帳，並非意圖行搶；及被告甲○○另辯稱：係臨時起意行搶，均屬避卸之詞
      ，不足採信。
（二）未經許可持有槍彈前往強盜之認定：
  １、被告甲○○提供作案槍彈：
      同案被告壬○○於本院上訴審調查時供稱：槍與子彈是被告甲○○在車上拿給
      伊的，伊拿BERETTA九二型的半自動手槍，打○．九○ 口徑的子彈，被告甲○○有拿壹個彈夾給伊，有十四發○．九○口徑子彈，案發當天伊有擊發五發子
      彈等語（見本院卷（一）第二○七頁）。被告甲○○亦於本院上訴審調查時供
      稱：壬○○的槍及彈夾子彈是伊在車上拿給他的，壬○○講的沒有錯、扣案的
      槍都是伊的等語（見本院上訴審卷（一）第二○七頁、第二一○頁），復於本
      院調查中供稱：扣案的槍都是伊所有，伊拿點二二附表二的槍，有七發子彈，
      被告辛○○拿白色的Ｓ＆Ｗ槍及十發子彈，壬○○拿「ＢＥＲＥＴＴＡ」九二
      型的半自動手槍及十四發子彈（經被告甲○○再供明為裝滿彈匣十五發子彈）
      ，伊在車上給他們的。」（見本院九十年二月十三日訊問筆錄），又稱：當天
      槍枝是我分配的槍枝是我發給被告辛○○、壬○○的（見本院九十一年一月三
      日訊問筆錄、九十一年四月九日訊問筆錄）；當時拿三支槍到現場，是伊提議
      的，伊進去該屋是持美製BERETTA 廠制式口徑零點二二吋半自動手槍（具有六
      條右旋來復線，稱美製點二二手槍）一把，同時攜帶塑膠袋一只，因辛○○受
      傷我就拿他美製SMITH & WESSON廠3913型制式口徑9MM 半自動手槍（具有五條
      右旋來復線，稱美製九○手槍）沒有對目標，向後射擊一槍，其中9MM 半自動
      手槍與9２MM半自動手槍，都是用九○ 口徑子彈，壬○○拿「ＢＥＲＥＴＴＡ
      」九二型的半自動手槍及十四發子彈（經被告甲○○再供明為裝滿彈匣十五發
      子彈）（見本院九十年十月二十六日審判筆錄），另被告辛○○於本院調查中
      供稱：「（問：槍何人給你的？）被告甲○○在車上拿給我的。」等語（見本
      院九十年二月十三日訊問筆錄），互核相符，參以本件強劫乃由被告甲○○倡
      議，壬○○向被告甲○○提議，夥同被告辛○○共同持槍強盜，則自應由甲○○準備作案用之槍彈，且該作案槍彈係被告甲○○受綽號紅龜之託寄藏保管，
      均在其持有中，業如前述，被告甲○○自有該槍彈之來源，被告甲○○提供作
      案槍彈，至為明確。雖被告辛○○於警訊中稱：「是壬○○提議，請我幫忙助
      勢，即交一把九○制式槍給我，另甲○○也持一把」（見偵字第三八七五號卷
      第十頁反面）；同案被告壬○○於警訊中供稱：「八十七年二月十三日零時三
      十分左右，辛○○要我和他一起到臺北縣板橋市○○路○段三十八巷一七六號
      二樓一處賭場內搶劫，槍彈是要讓我作為作案工具之用」、「辛○○當時在車
      上也有交槍彈給甲○○作為作案工具之用，辛○○本身也帶有槍械（孫、王二
      人各持乙把制式手槍）」云云（見上重訴第四七號卷（一）第一五○頁反面）
      ，核與事實不符，要無可採。
  ２、各人所持槍彈類別及殺傷力鑑認：
    (1)所持槍彈類別：
      被告辛○○於本院調查中供稱：當天伊拿白色的槍，就是原審附表附表編號一
      美製SMITH & WESSON廠3913型制式口徑9MM 半自動手槍，具有五條右旋來復線
      的九Ｏ手槍，有裝彈夾，被告甲○○是拿原審附表編號二的美製BERETTA 廠制
      式口徑零點二二吋半自動手槍具有六條右旋來復線，而壬○○是拿九○口徑手
      槍具有六條右旋來復線之手槍（見本院九十年二月十三日訊問筆錄、九十年十
      月二十六日審判筆錄），核與被告甲○○於本院調查中供稱：當天槍枝是伊分
      配，發給被告辛○○、壬○○的，被告辛○○拿原審附表編號一的手槍，美製
      SMITH & WESSON廠3913型制式口徑9MM 半自動手槍，是五條右旋來復線，而壬○○是拿美製九二貝瑞塔手槍，是六條右旋來復線的半自動手槍，伊是拿附表
      編號二的手槍，就是美製BERETTA 廠制式口徑零點二二吋半自動手槍，是六條
      右旋來復線的半自動手槍，壬○○與被告辛○○手槍的子彈可以共用，但伊的
      手槍所用子彈與壬○○與被告辛○○二人的子彈不一樣：：伊當時子彈都有裝
      滿彈夾，壬○○的槍枝有裝滿彈夾十五發的子彈，被告辛○○的彈夾有十發的
      子彈，伊的彈夾有裝滿七發（部分供詞誤為十發，改正為七發）的子彈等語相
      符（見本院九十年二月十三日訊問筆  錄、九十一年一月三日訊問筆錄、九十
      一年四月九日訊問筆錄），雖被告甲○○曾稱被告辛○○所持之史密斯九ＭＭ
      手槍裝填七顆子彈，壬○○所持貝瑞塔手槍裝滿子彈十四發，惟嗣於本院調查
      中再確切供陳：被告辛○○的史密斯九ＭＭ手槍裝填十顆子彈，壬○○所持貝
      瑞塔手槍裝滿子彈十五發，如已上膛，槍膛內一顆，彈匣內就還有十四顆子彈
      （見本院九十一年四月二十五日訊問筆錄、本院九十一年六月十三日訊問筆錄
      ），被告甲○○：「（問：案發的三支槍可以裝填幾發子彈？）壬○○拿的貝
      瑞塔九ＭＭ手槍，是六條右旋來復線的半自動手槍，可裝滿十五發的子彈。我
      拿的是貝瑞搭○．二二手槍，是六條右旋來復線的半自動手槍，○．二二手槍
      可以裝填七發子彈，被告辛○○是拿史密斯九ＭＭ半自動手槍，是五條又旋來
      復線，辛○○的手槍可以裝填十發子彈，在案發當天我有把三支手槍的子彈裝
      滿（九十一年七月十六日訊問筆錄），經本院囑託台灣花蓮地方法院勘驗結果
      ，確認被告壬○○所持附表三編號一所示美製九０貝瑞塔六條右旋來復線的半
      自動手槍，可裝滿彈夾十五發子彈，有該院勘驗筆錄足據，可見作案當天被告
      辛○○持附表二編號一所示美製SMITH & WESSON廠3913型制式口徑9MM 半自動
      手槍，是五條右旋來復線，彈夾裝滿十發子彈；被告甲○○持附表二編號二所
      示美製BERETTA 廠制式口徑零點二二吋半自動手槍，是六條右旋來復線的半自
      動手槍，彈夾裝滿七發子彈；而同案被告壬○○係持附表三編號一所示美製九
      ０貝瑞塔六條右旋來復線的半自動手槍，裝滿彈夾十五發子彈，洵可認定。
    (2)所持作案槍彈之殺傷力鑑認：
      被告辛○○持附表二編號一所示美製SMITH & WESSON 廠3913型制式口徑9MM
        五條右旋來復線半自動手槍；被告甲○○持附表二編號二所示美製 BERETTA
        廠制式口徑零點二二吋六條右旋來復線半自動手槍；而同案被告壬○○係持
        附表三編號一所示美製九０貝瑞塔六條右旋來復線半自動手槍，經內政部警
        政署刑事局鑑驗結果，認機械性能良好，應具殺傷力，業如前述，並有該局
        八十七年五月十三日刑鑑字第三三○一○號鑑驗通知書乙紙、九十年十二月
        二十日（九十）刑鑑字第二二九七二三號函附卷足據，足證被告辛○○、被
        告甲○○及同案被告壬○○所持如附表編號一所示之美製九○手槍、附表編
        號二所示之美製點二二手槍、附表編號三所示之美製九○手槍等作案槍械，
        機械性能良好，應具殺傷力無疑。
      另扣案如附表二編號３、４、８所示可供上開手槍使用之子彈，經送鑑定結
        果，均有殺傷力，業如前述，另警察於臺北縣板橋市○○路○段三十八巷一
        七六號現場扣得之已擊發彈殼十一顆、九○手槍子彈一顆、已擊發彈頭鉛碎
        片一片、已擊發彈頭銅片一顆、已擊發點二二口徑彈頭一顆、已擊發九○口
        徑彈頭二顆，經送鑑定結果：
        Ａ已擊發彈殼十一個，其中七個為九○口徑手槍彈殼、四個為點二二口徑手
          槍彈殼。
        Ｂ九○手槍子彈一顆，彈底有G.F.L.9mm LUGER標記，與如附表編號四之之
          子彈相同。
        Ｃ已擊發彈頭銅片一顆，為九○口徑，五條右旋來復線。
        Ｄ已擊發點二二口徑彈頭一顆，六條右旋來復線。
        Ｅ已擊發九○口徑彈頭二顆，六條右旋來復線。
      又自被害人身上所取出子彈彈頭經送鑑定結果為：點二二口徑彈頭一顆、九○
      口徑彈頭一顆（五條右旋來復線）。
      送鑑參顆已擊發口徑9㎜ 制式銅包衣彈頭，經檢視，認均具伍條右旋之來復線
      ；肆顆已擊發口徑0.22吋制式鉛質彈頭，經檢視，認均具陸條右旋之來復線。
      送鑑之參顆已擊發口徑9㎜制式銅包衣彈頭，經與送鑑管制編號000000000 0之
      美製SMITH&WESSON 廠口徑9㎜制式半自動手槍試射彈頭比對結果，其來復線之
      紋痕特徵相吻合，認均係由該槍枝所擊發；另肆顆已擊發口徑0.22吋制式鉛質
      彈頭，經與送鑑管制編號0000000000之美製BERETTA廠口徑0.2 2吋制式半自動
      手槍試射彈頭比對結果，其來復線之紋痕特徵相吻合，認均係由該槍枝所擊發
      ，此有內政部警政署刑事警察局八十七年三月四日刑鑑字第九六○九號、八十
      七年三月十六日刑鑑字第一四八六六號鑑定書在卷可憑。綜上，被告等所持作
      案槍彈確實具有殺傷力。
（三）行為之實施：
  １、持槍強劫之行為：
    (1)被告辛○○等人持槍強劫之事實，據被害人辰○○於警訊、偵查及本院上訴審
      調查中分別指稱：「當時我與亥○○、卯○○、子○○等人在聊天，突然進來
      三位不認識男子，並且每人手上各拿一支槍，我本來以為是刑警，我問他們要
      做什麼，其中一人就拿槍打我的頭，後來我覺得不是刑警，他們三人是來搶劫
      。他們叫我們屋內所有的人上屋子二樓，並且把身上所有金錢拿出來」、「他
      們進來後，我問他們是怎樣，其中一人就以槍托敲我的後腦。當時沒有聽見歹
      徒提及『阿星』之人。有二名歹徒守在門口，另一歹徒拿塑膠袋裝錢」、「他
      們三人進來後就拿槍押我們到樓上，並要我們把錢全部丟進去。是甲○○收錢
      ，另二人拿槍指著我們」（見偵字三八七五號卷第二十一頁、第二十二頁、第
      一○三頁及上重訴第四七號卷（二）第十四頁反面）；被害人卯○○於警訊中
      指稱：「有三名男子持槍進入，喊說統統不准動，在場之辰○○脫口說了一聲
      『是怎樣』，即被其中一人用槍柄敲擊頭部，現場所有人即被押往二樓，被喝
      令將身上財物拿出，待現場之人將身上現金裝入一白色塑膠袋內」（見偵字第
      三八七五號卷第二十三頁至第二十五頁）；被害人丑○○於偵查、本院上訴審
      調查時則分別指稱：「喝令『不准動，把手舉起，將錢拿出來，只要現金，不
      要手錶、金子，等下被我搜到，你們就知道』是辛○○。辛○○喝令將所有的
      錢放在桌子上」（見偵字第三八七五號卷第一○四頁，上重訴第四七號卷（二
      ）第十六頁）；被害人己○於警訊中指稱：「當時有三名未矇面歹徒持槍闖進
      ，喝令現場人通通不准動，而在現場有一男子未依照歹徒之話，而遭槍柄敲擊
      頭部，隨後便統統被押往二樓洗劫財物，將身上金錢，依歹徒指示放入白色袋
      子內」（見偵字第三八七五號卷第三十四頁、第三十五頁）；被害人丙○○於
      警訊、本院上訴審調查時指稱：「每人持一把手槍，一進門就叫我們舉起雙手
      不要亂動，通通上二樓。到二樓後，歹徒取出自備塑膠袋，令我們將身上現金
      全部拿出」、「他們三人進來後就拿槍押我們到樓上，並要我們把錢全部丟進
      去。是甲○○收錢，另二人拿槍指著我們」（見偵字第三八七五號卷第三十九
      頁、第四十頁，上重訴第四七號卷（二）第十四頁反面）；被害人丁○○於警
      訊、偵查、本院上訴審調查中先後指稱：「突然有三名歹徒分持手槍闖進來：
      ：他們即時將我們九人全部趕上二樓，叫我們將身上的錢全部交出，由矮小的
      歹徒拿塑膠帶將錢裝下」、「當天歹徒有三人，辛○○是其中一個。歹徒每個
      人各拿一把手槍，均上膛，喝令我們不准動，手舉起來」、「他們三人進來後
      就拿槍押我們到樓上，並要我們把錢全部丟進去。是甲○○收錢，另二人拿槍
      指著我們」（見偵字第三八七五號卷第一一四頁、第一一五頁、第一四四頁反
      面、第一四五頁，上重訴第四七號卷（二）第十四頁反面），所指述被劫財之
      主要情節相符，亦與被告辛○○、甲○○、壬○○供述吻合，被告辛○○等人
      持槍搶劫之事證，已臻明確。
    (2)辛○○喝令在場被害人通通不要動，把手舉起：
      案發當天，壬○○先進去，次為辛○○，最後是甲○○，分據被告辛○○、甲○○及同案被告壬○○於本院審理中供明在卷（見本院九十一年五月三十一日
      審判筆錄），被告甲○○於本院審理中供稱：進去屋內後，壬○○拍辰○○的
      肩膀，辰○○的口氣不好，說「是珊曉」（台語），壬○○拿槍打辰○○的頭
      部，其他人都站起來，被告辛○○就叫他們通通不要動，還要他們把手舉起來
      （見本院九十年二月十三日訊問筆錄、九十一年五月三十一日審判筆錄），證
      人壬○○於本院調查中證稱：進去後，伊有拍一個人（玄○○）的肩膀，那個
      人口氣不好，說「是珊曉」（台語），伊就拿槍打辰○○的頭部，現場就有人
      站起來，被告辛○○拔槍出來，並且叫他們不要動（見本院九十年二月十三日
      訊問筆錄），證人卯○○於本院調查中證稱：他們一進來，就叫我們通通不要
      動，還要我們把手舉起來，是被告辛○○或甲○○其中一人講的，我有看到辰
      ○○被打頭部的情形，是壬○○用槍毆打辰○○頭部的（見本院九十年三月六
      日訊問筆錄），又稱：是被告辛○○先叫我們不要動（見本院九十年三月二十
      二日訊問筆錄），足見被告等人依壬○○在先，次為辛○○，最後是甲○○之
      次序持槍進屋後，壬○○拍在場辰○○的肩膀，辰○○回稱：「是怎樣？」，
      壬○○即以槍柄擊打辰○○的頭部，其他人都站起來，被告辛○○喝令通通不
      要動，把手舉起來等語，甚明，至於被告辛○○於本院調查中辯稱：伊沒說不
      要動，把手舉起來的話，伊是要他們靜靜的不要講話云云（見本院九十一年五
      月九日訊問筆錄），無非避卸之詞，不足採信。
    (3)壬○○拿槍柄敲打辰○○的頭部：
      又案發當天，一樓客廳內有一桌在喝酒，一桌在打麻將，被害人辰○○在喝酒
      聊天，背對著大門，壬○○當時要求辰○○起來，辰○○沒起來，回說「是怎
      樣？」（台語），壬○○就拿槍柄敲打辰○○的頭部，業據被告辛○○、甲○○於本院調查中供述明確（見本院九十一年五月三十一日審判筆錄、九十年二
      月十三日訊問筆錄），並經同案被告壬○○於本院調查中證實（見本院九十一
      年一月二十九日訊問筆錄、九十年二月十三日訊問筆錄），查同案被告壬○○
      如非拿槍柄敲打辰○○的頭部，當無為自己不利之供述，所供應屬可信。至於
      被害人辰○○於本院調查中證稱：伊問是什麼事，是載眼鏡的人打伊，依照當
      時的臉型伊認為是被告辛○○打伊云云（見本院九十年三月二十二日訊問筆錄
      ），被害人丁○○於本院調查中證稱是被告辛○○拿槍敲擊辰○○云云（見本
      院卷（一）第一六四頁），被害人卯○○證稱是被告辛○○或甲○○其中一人
      打的，不是壬○○打的云云（見本院九十年三月二十二日訊問筆錄），被害人
      丑○○於偵查、本院上訴審調查時則分別指稱看到辛○○打辰○○（見偵字第
      三八七五號卷第一○四頁，上重訴第四七號卷（二）第十六頁），應係誤認，
      委無足採。
    (4)甲○○先用手比樓上，辛○○亦叫在場之人上二樓並持槍在前押著：
      另被告甲○○於本院調查中供稱：因為他們人很多，伊就命令他們上二樓，因
      他們對方人多不好控制，所以就押他們上二樓（見本院九十一年五月九日訊問
      筆錄），又稱：我們進去後，壬○○拍辰○○的肩膀，辰○○的口氣不好，說
      「是珊曉」（台語），壬○○就拿槍打辰○○的頭部，其他人都站起來，被告
      辛○○就叫他們通通不要動，還要他們把手舉起來，我就用手比樓上，叫在場
      的人都上二樓（見本院九十年二月十三日訊問筆錄、九十一年五月三十一日訊
      問筆錄），而證人巳○○於本院調查中證稱：喝令我們上二樓的人是在庭被告
      辛○○，因為我是第一個人上樓等語（見本院卷（一）第一六四頁），另證人
      卯○○於本院調查中證稱：被告辛○○先叫我們不要動，也是被告辛○○叫我
      們上樓的等語（見本院九十年三月二十二日訊問筆錄），而上二樓時，係由被
      告辛○○持槍在前，業據被告辛○○於本院調查中供認無訛，足見係被告甲○○先用手比樓上，叫在場的人都上二樓，被告辛○○亦叫在場的人上二樓，並
      持槍在前押著，甚明。
    (5)被告甲○○叫在場之人把錢拿出來並收錢裝入塑膠袋：
      被告甲○○於本院調查中坦承係伊叫在場之人把錢拿出來，錢是伊收的，核與
      證人丁○○於本院調查中證稱：是被告甲○○叫我們把錢拿出；證人卯○○稱
      ：錢是被告甲○○收的；證人丙○○稱：是最矮的人（指被告甲○○）收錢裝
      到塑膠袋的，又稱：當時有一個人在收錢（指被告甲○○），另外還有一個人
      站在收錢的人的旁邊（指壬○○），伊向收錢的人說，錢給你沒有關係，但電
      話簿要還給伊，結果另外一個人（指壬○○）就踢伊等語（見本院九十年三月
    二十二日訊問筆錄、九十一年一月二十九日訊問筆錄），互核相符，應屬可信
      。被告辛○○於警訊中自承：「我們三人共持三把手槍進入該屋內，喝令屋內
      九個人不准動，由壬○○動手搶錢，並發生槍擊殺人案」云云（見偵字第三八
      七五號卷第十頁反面），所稱係由壬○○動手搶錢，核與上開被告甲○○及證
      人丙○○之供述不合，尚無足採。
    (6)同案被告壬○○以腳踹被害人丙○○右邊臀部：
      被害人丙○○於本院調查中證稱：當時有一個人在收錢，另外還有一個人站在
      收錢的人的旁邊，伊向收錢的人說，錢給你沒有關係，但電話簿要還給伊，結
      果另外一個人就踢伊，但伊沒有受傷等詞（見本院九十一年一月二十九日訊問
      筆錄），而當時在二樓，由被告甲○○將被害人等字身上取出放置桌上之財物
      撥入塑膠袋內，丙○○要求收錢的甲○○返還電話簿，同案被告壬○○站在被
      告甲○○之旁，業據被告甲○○及同案被告壬○○於本院調查中分別供明，可
      見踢丙○○之人非正在收錢之被告甲○○，而是站在被告甲○○旁之同案被告
      壬○○，核與同案被告壬○○於本院調查中所供：伊當時有踢丙○○，因丙○○與被告甲○○有爭執而發生口角，是伊用腳踢丙○○右邊臀部，丙○○人就
      蹲下去，又稱：被告辛○○上二樓就站在靠陽台那裡，我與被告甲○○在靠門
      小房間那裡，然後有一個女人在我左手邊吵鬧，為何在吵鬧我不知道，我就用
      我的左腳踢他腹部，（見本院九十年二月十三日訊問筆錄）等語相吻合（見本
      院九十年二月十三日訊問筆錄、九十一年一月十七日訊問筆錄、九十一年一月
      二十九日訊問筆錄），並與被告辛○○於本院調查中所供踢丙○○腹部的人是
      壬○○（見本院九十年三月六日訊問筆錄），及被告甲○○於本院調查中所供
      ：伊沒有踢丙○○，是壬○○踢的，伊腳沒有辦法使力，上二樓時，被告辛○○是靠在陽台邊，丙○○因電話簿被伊搜走在吵，丙○○要求返還，壬○○就
      用腳拽丙○○的右側腹部，丙○○就蹲坐下來等詞一致（見本院九十年三月六
      日訊問筆錄），洵屬可採。至於本院調查中，證人丙○○曾證稱：伊當時很害
      怕，且頭低低的，沒有注意看到是何人踢伊，伊知道是收錢的那個人（指被告
      甲○○）踢的云云（見本院九十年三月二十二日訊問筆錄），核與上開證詞不
      符，應以其九十一年一月二十九日於本院調查中之證述為可採；另證人丁○○
      證稱：是被告甲○○用腳拽丙○○的（見本院卷（一）第一六五頁、本院九十
      年三月二十二日訊問筆錄、九十一年一月十七日訊問筆錄），證人丑○○證稱
      ：是拿塑膠袋的人（指被告甲○○）用腳拽證人丙○○的（見本院卷（一）第
      一六五頁），證人卯○○證稱：被告甲○○踢丙○○（見本院九十年三月六日
      訊問筆錄），證人辰○○答：搶劫的三個人中，最矮的人踢的，就是被告甲○○踢的云云（見本院九十年三月二十二日訊問筆錄），均無足採。
  ２、劫後殺人之行為：
    (1)現場及關係位置：
      槍擊現場為二樓，二樓樓梯間為玄關，玄關前面及左側為房間門，右為客廳門
      入口，進客廳右側置有沙發乙組，對面正中央為神桌，神桌右側為置物櫃貼近
      客廳與房間隔間牆，神桌左側放置電視乙台，神桌與沙發間靠近客廳與房間隔
      間牆，置有圓桌一張，沙發正前有垃圾桶乙只，客廳門入口對面為陽台，現場
      遺有彈殼十一顆（如現場照片編號一、三、四、五、六、七、九、十四、十六
      、十七、二十所示）、未擊發九ＭＭ子彈一顆（如現場照片編號二所示）、碎
      片二個（如現場照片編號八、十所示）、彈頭鉛碎片一片（如現場照片編號八
      號所示）、彈頭銅碎片（如現場照片編號十號所示），崁在隔間牆上面點二二
      彈頭一顆（如現場照片編號十五所示），所遺留彈殼除客廳中央三顆外，均集
      中在玄關、客廳門入口及房間門前，沙發前遺有血跡一攤，玄關左側房間門前
      遺有鈕扣一只，客廳門入口左側地面有黑色帽子一頂，業據證人即臺北縣警察
      局板橋分局偵查員戊○○於本院調查中證實（見本院九十一年六月十一日訊問
      筆錄），並有警繪現場圖乙紙附卷足據。案發時，同案被告壬○○站在靠近樓
      梯口上來客廳門的左側位置，被告甲○○在同案被告壬○○右邊，被告辛○○
      在被告甲○○的右邊，業據被告辛○○、同案被告壬○○於本院調查中供述在
      卷（見本院九十年三月六日訊問筆錄、本院九十一年三月二十八日訊問筆錄）
      ，而被害人亥○○站在沙發前靠近陽台處，在被告辛○○右側，辰○○與卯○○站在亥○○、丁○○後面，丙○○站在圓桌旁，在同案被告壬○○左側，己○、丑○○、巳○○站在神桌前圓桌旁，卯○○站在亥○○、丁○○後面靠近
      陽台處，己○一聞槍聲即躲到陽台，丁○○衝上去時，被告對丁○○開槍，巳
      ○○與丑○○掀桌後立即躲到陽台，辰○○中槍後，亦躲到陽台，亦分據證人
      辰○○、卯○○、丁○○、丑○○、巳○○、己○到庭證實（辰○○部分見本
      院九十年三月二十二日訊問筆錄、九十一年一月二十九日訊問筆錄、本院九十
      年三月二十二日訊問筆錄，卯○○部分見本院卷（一）第一六四頁、本院卷（
      一）第一二三頁至第一二五頁、本院九十年三月二十二日訊問筆錄，丑○○丁○○部分見偵字第三八七五號卷第一○四、一四四頁反面、一四五頁、原審卷
      （一）第一○○頁、第一二八頁、第一二九頁及上重訴第四七  號卷（二）第
      十六頁，巳○○部分見本院卷（一）第一六四頁、己○部分見本院卷（一）第
      一六五頁）。
    (2)槍擊現場有無其他槍枝存在或案發後有無更換作案槍枝零件或改造問題：
      被告甲○○、辛○○及同案被告壬○○於本院調查中均供稱：在案發的現場，
      沒有其他的人，用槍指著他們（見本院九十一年三月二十八日訊問筆錄、本院
      九十一年四月二十五日訊問筆錄），被害人辰○○等亦到庭一致證稱：除被告
      三人持槍外，現場並無他人持有槍枝，可見除被告三人持槍外，並無其他槍枝
      存在。又本案槍擊命案發生後，作案槍械並無更換過零件或改造，亦據案發後
      持有作案槍枝之被告甲○○及同案被告壬○○於本院調查中供述無訛（見本院
      九十一年三月二十八日訊問筆錄）。
    (3)開槍始末之不同說辭及其判斷：
      對於被告甲○○等人開槍始末，被告甲○○、辛○○及同案被告壬○○之供述
      ，與被害人丁○○等之證述情節相異，有待判明。
      開槍始末：
      Ａ、被告甲○○、辛○○及同案被告壬○○之供述：
          綜合被告甲○○、辛○○及同案被告壬○○之供述為：當時壬○○是靠近
          樓梯口上來房間門的左側位置，甲○○在壬○○的右邊，辛○○在甲○○
          的右邊，丙○○在壬○○左邊，因丙○○為了電話簿事情，要求返還在壬○○左邊擾叨，壬○○就用右腳踢丙○○的右臀部，丙○○人就退到牆壁
          ，００還面向壬○○，叫壬○○不要踢丙○○，這時辛○○要走向丙○○
          的方向，在辛○○後方之亥○○，持籐製之矮凳擊打被告辛○○頭後部，
          辛○○因而倒在甲○○的右前方地上側臥，此時，在壬○○、甲○○位置
          圓桌斜對面之丁○○旋即跳上圓桌，欲往壬○○、甲○○方向撲過去，欲
          搶壬○○之手槍，壬○○即朝丁○○腹部開一槍，丁○○中槍後從圓桌上
          掉下來，第一個中槍的人是丁○○，壬○○對丁○○開槍以後，亥○○就
          衝向壬○○要搶槍，亥○○兩手已抓到壬○○的槍，甲○○就將壬○○與
          亥○○撞開，壬○○與亥○○兩個人退後跌坐地上，亥○○靠在牆壁，甲○○就朝亥○○開二槍，在場之人見狀朝著壬○○、甲○○方向衝過來，
          壬○○、甲○○就往移動之人一直開槍（開一槍按一次板機），壬○○計
          開六槍，甲○○計開四槍，甲○○背著辛○○並順便拾起辛○○之史密斯
          九ＭＭ手槍欲離開現場時，為喝止被害人等自後追趕，持辛○○之手槍再
          向後面開一搶。辛○○身上中二槍，惟未見辛○○開槍（同案被告壬○○
          部分見本院九十一年四月九日訊問筆錄、九十一年四月二十五日訊問筆錄
          、九十一年三月二十八日訊問筆錄、九十一年一月十七日訊問筆錄；被告
          甲○○部分見本院九十一年四月二十五日訊問筆錄、九十一年三月二十八
          日訊問筆錄、九十一年四月九日訊問筆錄；被告辛○○部分見本院九十一
          年四月二十五日訊問筆錄、九十一年四月九日訊問筆錄）。
      Ｂ、被害人等之證述：
          綜合被害人等之證述為：丙○○要回電話簿時，壬○○（丁○○先則稱係
          甲○○，嗣改稱壬○○，卯○○誤為甲○○）踢丙○○，亥○○就要衝到
          那裡去，亥○○的腳還沒跨過去一步，被告三人就對著亥○○開槍，己○
          一聞槍聲即躲到陽台，子○○、丙○○隨之往陽台躲避，巳○○與丑○○
          掀桌後立即躲到陽台，亥○○中槍，還未倒地，與被告甲○○扭在一起，
          被告辛○○等三人開槍打亥○○時，在亥○○身後之卯○○與辰○○被流
          彈打到受傷，辰○○中槍後，亦躲到陽台，因被告辛○○朝亥○○開槍，
          緊接著丁○○就衝向被告辛○○那裡要搶槍，被害人當時都靠近陽台那裡
          ，被告三人是靠近樓梯，丁○○衝上被告辛○○時，亥○○已中槍，丁○○用手抓住被告辛○○的右手要搶槍，並把被告辛○○緊壓到入口邊房間
          的隔間牆，這時甲○○、壬○○就接續對丁○○開槍，二人擊發的子彈貫
          穿丁○○的身體，射到被告辛○○的身上，在場之卯○○再次中槍，丁○○中槍後倒在牆壁，辛○○亦中槍倒地，被告甲○○背著被告辛○○離開
    　　　現場（丁○○部分見本院九十一年一月十七日訊問筆錄、九十一年一月二
          十九日訊問筆錄；卯○○部分見本院九十年三月六日訊問筆錄；辰○○、
          丙○○部分見本院九十一年一月二十九日訊問筆錄、本院八十九年三月五
          日訊問筆錄、本院九十年三月二十二日訊問筆錄：被害人丑○○、丁○○
          部分見見偵字第三八七五號卷第一○四、一四四頁反面、一四五頁、原審
          卷（一）第一○○頁、第一二八頁、第一二九頁及上重訴第四七號卷（二
          ）第十六頁）。
      Ｃ、判斷：
        I壬○○踢丙○○時，被告辛○○有無靠過去並說「不要打、不要打」的話
          ：
          被告甲○○於本院調查中供稱：我沒有看到亥○○拿椅凳敲擊被告辛○○
          的情形，但我有看到被告辛○○走到丙○○的位置，我也沒有聽到被告辛○○有說「不要打、不要打」的話。」（見本院九十一年四月二十五日訊
          問筆錄），被告甲○○既注意被告辛○○走到丙○○的位置，則被告辛○○有無說「不要打、不要打」的話，自屬最為了解，參諸當時雙方對峙，
          被害人等無一聽到被告辛○○有說「不要打、不要打」的話，證人卯○○
          於本院調查中更確切證稱：因丙○○要拿回電話簿，甲○○（應係壬○○
          ）就用腳踢丙○○，被告辛○○並沒有靠過去（見本院九十年三月六日訊
          問筆錄），且被告辛○○警局初訊並無上開對其有利之供詞，本院調查中
          所辯伊見壬○○踢丙○○時走到丙○○的位置，並說「不要打、不要打」
          的話，無非飾詞，同案被告壬○○附和其詞（見本院九十一年一月十七日
          訊問筆錄），意在迴護，不足採信。
        II同案被告壬○○及被告甲○○所供被害人亥○○要搶壬○○（站在靠近樓
          梯口）的槍，被告甲○○將之撞開後開槍之真實性：
          同案被告壬○○上二樓站在靠近樓梯口，業據同案被告壬○○及被告辛○○證實（見本院九十年三月六日訊問筆錄），而現場遺留死者亥○○血跡
          係在沙發前，非靠近樓梯口，亦非靠近隔間牆壁，此觀警繪現場圖自明，
          準此，被告甲○○於本院調查中供稱：亥○○被我撞開後，亥○○就靠在
          牆壁，我有就對亥○○開二槍（見本院九十一年三月二十八日訊問筆錄）
          ，又稱：看到亥○○要搶壬○○（站在靠近樓梯口）的槍，我將他們二個
          人撞開，他們二個人就往後退跌坐在地上（靠在牆壁），我就朝亥○○開
          二槍，對方有人就朝我們的方向跑過來，我們才開始開槍的（見本院九十
          一年四月九日訊問筆錄、本院九十一年四月二十五日訊問筆錄），壬○○
          亦於本院調查中供稱：我對丁○○開槍以後，亥○○就衝向我（站在靠近
          樓梯口）要搶槍，而亥○○兩支手已抓到我的槍，但這時被告辛○○人已
          倒在地上，被告甲○○就將我與亥○○撞開，我與亥○○兩個人就有往退
          後倒地，我就開始開槍：：云云（見本院九十一年三月二十八日訊問筆錄
          、本院九十一年四月二十五日訊問筆錄、本院九十一年四月九日訊問筆錄
          ）則所供亥○○要搶壬○○（站在靠近樓梯口）的槍，亥○○中槍倒地之
          位置係靠近樓梯口隔間牆壁，顯與現場跡證不符，要無足採。
        III同案被告壬○○所供其朝丁○○先開第一槍之真實性：
          同案被告壬○○於本院調查中先則稱：「被告辛○○就倒下去，在我對面
          有三、四個男人，要跳上圓桌，到我與被告甲○○這裡，搶我們的槍，我
          們就開始擊發，當時我們沒有針對某人射擊，只有針對衝上的幾個人射擊
          」（見本院九十年二月十三日訊問筆錄），並未稱係針對跳上圓桌之丁○○射擊，惟繼則稱：「當時因亥○○拿藤製的矮凳打被告辛○○倒地，被
          告辛○○倒地以後，然後丁○○就跳上圓桌要樸上我要搶搶，我就向證人
          丁○○開槍，丁○○就從圓桌掉下來，第一個中槍的人是證人丁○○」（
          見本院九十一年三月二十八日訊問筆錄、九十一年四月二十五日訊問筆錄
          ），係針對跳上圓桌之丁○○一人先行射擊，前後所供顯有不符，且據被
          告甲○○於本院調查中稱：丁○○衝上被告辛○○時，有把被告辛○○按
          到隔間牆，我與壬○○都有開槍（見本院九十年三月二十二日訊問筆錄）
          ，又稱：我沒有看到壬○○對證人丁○○開槍，但我有聽到槍聲，有看到
          證人丁○○倒在地上云云（見本院九十一年四月九日訊問筆錄），如同案
          被告壬○○所供伊第一槍即打中丁○○，被告甲○○豈會未目擊？又丁○○中槍後從圓桌上掉下來，則丁○○又如何能如被告甲○○所言衝上被告
          辛○○時把被告辛○○壓到隔間牆，二人所供亦屬矛盾。
        Ⅳ亥○○有無拿椅凳自後敲擊被告辛○○頭部之判定：
          被告辛○○於本院調查中辯稱：本來亥○○跟伊站在側面的位置，伊要制
          止壬○○踢丙○○時，這時伊的位置在亥○○的前面，所以亥○○才拿椅
          凳打伊的後腦部，伊被打後就倒下去，診斷證明右後側頭皮撕裂傷即亥○○才拿椅凳打伊的後腦部造成云云。被告甲○○及同案被告壬○○並執此
          辯稱係渠等開槍之原因云云（見本院九十一年四月二十五日訊問筆錄、本
          院九十一年四月九日訊問筆錄）。惟查：
          ㄅ被告辛○○於警局初訊時之供述：
          被告辛○○於八十七年二月十三日在三軍總醫院應警訊時供稱：壬○○：
          ：與一名留平頭的男子發生衝突，並將該名男子推到門外，而我站在該名
          男子後面，隨後聽到多起槍聲，我感覺自己腹部中槍，之後即有人背我上
          車而已，過程我只知道這樣（見八十七年度偵字第三八七五號卷第十頁反
          面），至八十七年三月二日應檢察官偵訊時始供稱：後來發現有人在後面
          攻擊我，我跌倒之後沒多久，感覺肚子及腳部疼痛（見八十七年度偵字第
          三八七五號卷第九十頁正、反面），均無後腦部被亥○○拿椅凳攻擊致右
          後側頭皮撕裂傷倒地之供述，本院調查中卻明確指稱後腦部被亥○○拿椅
          凳攻擊致右後側頭皮撕裂傷倒地，無非臨訟飾卸之詞，尚無可採。再者，
          被告甲○○於本院調查中供稱：伊沒有看到亥○○拿椅凳敲擊被告辛○○
          的情形（見本院九十一年四月二十五日訊問筆錄），另稱：亥○○就拿板
          凳打被告辛○○的後腦部，被告辛○○就倒下去（見本院九十年三月六日
          訊問筆錄），前後供述兩歧，所供亥○○拿板凳打被告辛○○的後腦部乙
          節，顯難採信。
          ㄆ被告等所供辛○○倒地位置互核不符：
          依辛○○於偵查中所繪現場示意圖，跌倒之位置（在二樓之位置）靠近陽
          台處（見八十七年度偵字第三八七五號卷第九十二頁），被告甲○○於本
          院調查中所繪現場示意圖所示，辛○○亦在二樓之位置靠近陽台處（見本
          院卷第一七０頁），惟被告甲○○於本院調查中原稱：被告辛○○最後的
          位置是倒在樓梯口房間門的那個地方（見本院九十一年一月十七日訊問筆
          錄），於本院最後調查期日則供稱：辛○○倒地的位置是警察繪製示意圖
          Ａ的位置（即神桌與隔間牆間置物櫃前），被告辛○○於本院調查中原稱
          ：我不知道我倒在那裡（見本院九十一年一月十七日訊問筆錄），卻於本
          院最後調查期日供稱：伊倒地的位置是警察繪製示意圖Ｂ的位置（即二樓
          客廳靠近門口處），互核及前後不合（九十一年七月十六日訊問筆錄），
          亦與壬○○所繪現場示意圖，辛○○跌倒之位置（在二樓之位置）靠近門
          口處（見壬○○所提陳述狀後所附示意圖）不符。而被告甲○○於本院調
          查中供稱：被告辛○○有被丁○○緊壓靠到牆壁（玄關房間牆），所以被
          告辛○○是靠在樓梯上來的玄關那裡，當時被告辛○○腳有流血，但被告
          辛○○頭部有無流血我就沒有注意了，當時我要攙扶被告辛○○離開二樓
          現場到門口時，有被人撞開，我被撞倒靠在房間門那裡，被告辛○○就被
          丁○○緊壓到玄關房間牆那裡等情（見本院九十一年六月十三日訊問筆錄
          ），所供被告辛○○係被丁○○緊壓靠到牆壁（玄關房間牆），另同案被
          告壬○○於本院調查中證稱：被告辛○○他身上有中槍，被告辛○○倒在
          被告甲○○的旁邊，我是被告甲○○旁邊（見本院九十年二月十三日訊問
          筆錄），亦核與上開所繪辛○○倒地的位置不合，則其等所供被告辛○○
          被亥○○拿板凳打後腦部云云，實難採信。
          ㄇ被告辛○○「右後側頭皮撕裂傷」傷勢研判：
          查案發後被告辛○○於八十七年二月十三日凌晨二時許，經送三軍總醫院
          附設民眾診療服務處就醫，診斷為（一）腹部槍傷合併橫結腸、十二指腸
          及空腸破裂及右側股動脈、股靜脈破裂。（二）低血容性休克。（三）左
          眼鈍傷。當日施行剖腹探查合併橫結腸、十二指腸、空腸楔形的切除及修
          補；右側股動脈及股靜脈重建，於八十七年三月二日出院，有三軍總醫院
          八十九年十一月二十三日善利字第八九一五二一九號函可據。另該院九十
          一年五月六日（九十一）善利字第九一０七五一九號覆函載：孫員之門診
          及住院所有病歷並無有關「右後側頭皮撕裂傷」之診斷記載。再經本院函
          詢確認覆稱：經再次查閱孫員之診及住院病歷紀錄，實無有關其右頭皮撕
          裂傷之診斷記載：：推斷應為應為較小之傷，故病歷資料上未予以列入記
          載，有該院九十一年五月二十九日善利字第九一０九０八二號函足憑（見
          本院卷二第二三四之一頁），另證人即診治醫師黃○○於本院調查中證稱
          ：至於頭皮撕裂傷，是住院開刀以後第二天或第三天我去查房時，被告辛○○才說有右耳聶內部的頭皮撕裂傷，只有抹藥治療，該頭皮撕裂傷研判
          是住院時就有的，住院後產生的機會不大，頭皮撕裂傷產生的原因是外力
          造成的等語（九十一年六月六日訊問筆錄），可見該傷勢極為輕微，顯不
          足以造成被告辛○○「倒地側臥」甚或不醒人事之結果，至於八十七年三
          月二日診斷證明書載：右頭皮撕裂傷，依三軍總醫院附設民眾診療服務處
          八十七年八月（８７）善利字第０九三七四號函謂：可能為挫傷造成等語
          ，參諸證人丁○○於本院調查中證稱：我要搶被告辛○○的搶，有抓到被
          告辛○○的手，我當時人在被告辛○○的前面，被告辛○○被我緊壓到牆
          壁，被告甲○○、壬○○的子彈才會貫穿我的身體，才射到被告辛○○的
          身上，當時被告甲○○、壬○○要扶被告辛○○要走時，還有跨過我的身
          體（見本院九十一年一月十七日訊問筆錄），又稱：我衝上被告辛○○，
          要槍搶時，被告辛○○有撞到房間的隔間門（見本院九十年三月二十二日
          訊問筆錄）。證人卯○○於本院調查中證稱：「（問：被告辛○○後腦部
          如何受傷？）丁○○與辛○○就在地上拉扯，我確定現場沒有看見亥○○
          拿板凳或其他兇器打被告辛○○，我有親眼看到被告辛○○撞到牆壁，因
          那時衝力很大撞到牆壁，可能因此受傷，因我在現場都沒有離開，我有看
          到被告辛○○中槍，被告甲○○、壬○○就把被告辛○○帶離現場。」（
          見本院九十年三月二十二日訊問筆錄），被告甲○○亦稱：丁○○衝上被
          告辛○○時，有把被告辛○○按到隔間牆，我與壬○○都有開槍。」（見
          本院九十年三月二十二日訊問筆錄），足見證人丁○○要搶被告辛○○的
          槍，將被告辛○○緊壓到牆壁，雙方互相拉扯扭打，攸關生命存亡關頭，
          用力之猛應可想像，而八十九年三月二日診斷證明書亦載有左眼挫傷，病
          例摘要上入院的第三項有英文的記載，業據證人即診治醫師黃○○於本院
          調查中證實，並有該診斷證明書附卷可據，該「左眼挫傷」、「右頭皮撕
          裂傷」，應係證人丁○○搶奪被告辛○○槍支互相拉扯扭打造成，否則如
          被告辛○○被亥○○以椅凳攻擊後腦部即行倒地，何能造成「左眼挫傷」
          之傷害？
          ㄈ本案並無籐製椅凳扣案，現場亦無籐製椅凳，亥○○無法以椅凳攻擊被
          告辛○○後腦部：
          證人乙○○於本院調查中證稱：「（問：有無到案發現場？有無發現藤製
          的矮凳？命案的現場為何？）我當時在台北縣警察局板橋分局大觀派出所
          服務，案發我有到命發現場，在由一樓往二樓樓的命案現場，在二樓的一
          攤血跡是亥○○倒泊的位置，如現場的草圖所示，我們在二樓並沒有發現
          到有藤製的矮凳（見本院九十一年六月十三日訊問筆錄），另一證人即臺
          北縣警察局板橋分局偵查員戊○○於本院調查中證稱：當時在命案現場採
          證到的東西有二十項，均有載明，如編號一的彈殼到編號十九的黑色帽子
          ，是被告所有的帽子，我們都有詳細的紀錄，但並沒有發現有藤製的矮凳
          ：：在現場並沒有藤製的矮凳被扣案（見本院九十一年六月十三日訊問筆
          錄、本院九十一年六月十一日訊問筆錄），證人卯○○於本院調查中證稱
          ：在現場我沒有看見亥○○拿板凳或其他兇器打被告辛○○，亥○○衝上
          去，就與被告甲○○扭打在一起，緊接著丁○○就衝向被告辛○○（見本
          院九十年三月六日訊問筆錄），證人丁○○亦稱：在樓上有神桌，但並沒
          有藤椅（見本院九十一年一月二十九日訊問筆錄），本案既無籐製椅凳扣
          案，現場亦無籐製椅凳，被告辛○○所辯及被告甲○○、同案被告壬○○
          所供亥○○以椅凳攻擊被告辛○○後腦部云云，自無可採。
          ㄉ辛○○槍傷由來：
          查被告辛○○傷勢經診斷為：（一）腹部槍傷合併橫結腸、十二指腸及空
          腸破裂及右側股動脈、股靜脈破裂。（二）低血容性休克。（三）左眼鈍
          傷。有三軍總醫院八十九年十一月二十三日善利字第八九一五二一九號函
          可據。足見其槍傷部位在腹部，如依被告辛○○於本院調查中所辯及被告
          甲○○及同案被告壬○○所供：被告辛○○被亥○○拿椅凳打後腦部後側
          臥倒地云云，則其將無再受槍傷且槍傷部位在腹部之可能。徵諸證人丁○○於本院調查中證稱：我哥哥亥○○中槍時，我也緊跟過去是要向被告辛○○搶槍，我並抓住被告辛○○的右手，並將被告辛○○緊到牆旁時，被
          告被告甲○○、壬○○也對我開槍，我有抓到被告辛○○的右手前，我當
          時人還在被告辛○○的前面，但我還沒有中槍，被告辛○○被我緊壓到牆
          壁時，被告甲○○、壬○○朝我開槍，他們二人的子彈才會貫穿我的身體
          ，才射到被告辛○○的身上，我中槍後倒在牆壁，當時被告甲○○、壬○○要扶被告辛○○要走時，還有跨過我的身體過去的等詞（見本院九十一
          年一月十七日訊問筆錄、九十一年一月二十九日訊問筆錄本院卷（一）第
          一六三頁、本院卷（一）第一六六頁），且其傷勢診斷結果為胸腹多處槍
          傷，2.13.急診住院，緊急手術，現仍住院，胸腹多處槍傷，致兩側血胸
          ，肝膽破裂，小腸多處穿孔，橫結腸，乙動結腸貫穿傷，低血容性休克，
          有診斷證明在卷足憑（見八十七年度偵字第三八七五號卷第一八九頁），
          核與被告辛○○槍傷部位在腹部相契合，亦與證人卯○○於本院調查中證
          稱：那時壬○○開槍，先射到丁○○，才貫穿到被告辛○○的等語一致（
          見本院卷（一）第一六六頁），益見被告辛○○槍傷係證人丁○○衝上被
          告辛○○時，亥○○已中槍，丁○○用手抓住被告辛○○的右手要搶槍，
          並把被告辛○○緊壓到入口邊房間的隔間牆，這時甲○○、壬○○就連續
          對丁○○開槍，二人擊發的子彈貫穿丁○○的身體，射到被告辛○○的身
          上所造成，洵可認定。被告甲○○、辛○○及同案被告壬○○所辯：「壬○○對丁○○開槍以後，亥○○就衝向壬○○要搶槍，亥○○兩手已抓到
          壬○○的槍，甲○○就將壬○○與亥○○撞開，壬○○與亥○○兩個人退
          後跌坐地上，亥○○靠在牆壁，甲○○就朝亥○○開二槍，在場之人見狀
          朝著壬○○、甲○○方向衝過來，壬○○、甲○○就往移動之人一直開槍
          」云云，除所供亥○○要搶壬○○（站在靠近樓梯口）的槍，亥○○中槍
          倒地之位置係靠近樓梯口隔間牆壁，與現場跡證不符之瑕疵，業如前述外
          ，始終無法交代被告辛○○槍傷來由，且與被告辛○○所造成之槍傷不合
          ，要非可採。
        Ⅴ何人射殺被害人亥○○之判斷：
          ㄅ由亥○○傷勢及站在亥○○後面之卯○○、辰○○傷勢觀察：
          被害人亥○○經法醫解剖後，認受有外傷，一為穿透式槍傷：1.後背中央
          （第九胸椎），近距離，一公分有煙煤之入口。彈向：由後往前，下往上
          ，略往左；經左上肺葉穿過第二肋間出口于左前胸一公分。2.右側大腿外
          部，一公分直徑（遠距離槍創）；由右往左，上往下，前往後，于大腿外
          側出口（二公分）。3.右側胸部由上往下，內往外；入口一公分，出口二
          公分；于入口有擦傷之遠距離槍傷，皮下槍創。一為盲管式槍創：1.左側
          肩部近距離槍傷；入口一公分有煙煤；上往下，左往右；前往後；于背後
          第五肋間（左側）找到小口徑彈頭無外套。2.左側鼠蹊部有一公分之近距
          離入口；經左往右，前往後，上往下，于右側髖骨近股骨頭，有大口徑黃
          銅外套（○．九公分）。死因看法：死者亥○○，三十歲，男性，由解剖
          及筆錄知因多發性槍創致出血性休克死亡。由體內尋得兩顆彈頭推測至少
          有兩把不同口徑的槍所造成的槍創，且距離遠、近均有。可見死者亥○○
          穿透式槍傷部位在後背中央（第九胸椎）、右側大腿外部及右側胸部，有
          臺灣高等法院檢察署法醫中心高檢醫鑑字第○一五六號鑑定書附卷足憑
          （見八十七年度相字第二四二號卷第二八頁至第三十六頁）。而被害人卯
          ○○傷勢經診斷結果為：一、左手部槍傷；二、左手中指遠位指骨骨折及
          缺損；三、左手掌貫穿傷合併中指掌骨裂紋，近位指骨粉碎性骨折；四、
          中指屈指肌腱及伸指肌腱損傷，合併掌指關節囊破裂；另一被害人辰○○
          傷勢經診斷結果為：1.左膝穿刺傷併子彈存留；2.左股骨外髁及左膝內側
          半月狀軟骨損傷，二人受傷部位集中在手部、膝、股位置，各有診斷證明
          附卷足據（見八十七年度偵字第一０一０二號卷第八十一頁、八十七年度
          偵字第一０一０二號卷第八十二頁）。參諸證人辰○○於本院調查中證稱
          ：亥○○要衝過去時，他們的流彈就射過來，我人就中槍，我腳關節就中
          一槍，我就慢慢爬到陽台（見本院九十一年一月二十九日訊問筆錄），證
          人卯○○於本院調查中證稱：亥○○中槍後，我與辰○○站在亥○○後面
          ，我們就中槍等詞（見本院九十年三月六日訊問筆錄），由亥○○穿透式
          槍傷部位在後背中央（第九胸椎）、右側大腿外部及右側胸部，及站在亥
          ○○後面之卯○○、辰○○二人受傷部位集中在手部、膝、股位置傷勢觀
          察，子彈穿透亥○○後背中央（第九胸椎）、右側大腿外部及右側胸部，
          依拋物線原理，再擊中站在亥○○後面之卯○○、辰○○二人受傷部位集
          中在手部、膝、股位置，或被流彈擊中，自屬合理推論，並與證人辰○○
          、卯○○所證受傷情節相契合，證人辰○○、卯○○所證應屬可信。準此
          ，被告甲○○、辛○○及同案被告壬○○所辯：「壬○○對丁○○開槍以
          後，亥○○就衝向壬○○要搶槍，亥○○兩手已抓到壬○○的槍，甲○○
          就將壬○○與亥○○撞開，壬○○與亥○○兩個人退後跌坐地上，亥○○
          靠在牆壁，甲○○就朝亥○○開二槍」云云，核與證人辰○○、卯○○所
          證及受傷情節不合，要無足採。
          ㄆ三人均對亥○○開槍：
          亥○○受有穿透式槍傷三處（未能鑑認穿透子彈規格），另一為盲管式槍
          創二處：1.左側肩部近距離槍傷，於傷于背後第五肋間（左側）找到小口
          徑彈頭無外套。2.左側鼠蹊部槍傷，於右側髖骨近股骨頭，有大口徑黃銅
          外套（○．九公分），身上取出二顆子彈，有上開法醫鑑定書足據。查現
          場拾獲如附表二編號７所示彈殼十一顆及如附表二編號８所示口徑9MM 之
          制式半自動手槍彈，其中現場拾獲彈殼壹拾壹顆：(1)肆顆，彈底標記為"G
          eco 9mm Luger"；貳顆，彈底標記為"G.F.L. 9mm LUGER"，經比對其彈底
          特徵紋痕均相吻合，均認係由同壹槍枝所擊發。(2)壹顆，認係已擊發口徑
          9mm之制式半自動手槍彈彈殼，彈底有"ELC 9MM"之標記。(3)肆顆，認均係
          已擊發口徑0.22吋之制式半自動手槍彈彈殼，彈底均有"REM" 之標記，經
          比對其彈底特徵紋痕均相吻合，均認係由同壹槍枝所擊發。另現場拾獲子
          彈壹顆，係口徑9MM 之制式半自動手槍彈，彈底有"G.F.L. 9MMLUGER" 之
          標記，認具殺傷力，有內政部警政署刑事警察局八十七年三月四日刑鑑字
          第九六０九號鑑驗通知書可據。該口徑0.22吋之制式半自動手槍彈彈殼肆
          顆，核與被告甲○○所供其持美製BERETTA 廠制式口徑0.22吋半自動手槍
          （槍號為BAS09382 U）於現場擊發四發相符，其餘八顆口徑9MM 子彈（口
          徑9MM 之制式半自動手槍彈一顆）中，同案被告壬○○供承其持美製貝瑞
          塔廠製MOD, 92FS口徑9MM制式半自動手槍射擊六發，被告甲○○背離辛○○時持美製SMITH&WESSON 廠3913型制式口徑9MM半自動手槍射擊一發，所
          剩一顆即為辛○○所擊發。可見現場以美製SMITH&WESSON廠3913型制式口
          徑9MM 半自動手槍射擊二發，此觀扣案彈頭如附表二編號１０彈頭銅片及
          送鑑如附表二編號１２、１３四顆彈頭中一顆，均具伍條右旋來復線，可
          獲印證。再參諸被害人辰○○、丙○○於本院上訴審調查時均指稱：三人
          確定均有開槍（見本院八十九年三月五日訊問筆錄），被害人丑○○、丁○○於偵查、原審及本院調查時亦一致指稱：三人確定均有開槍（見偵字
          第三八七五號卷第一○四、一四四頁反面、一四五頁、原審卷（一）第一
          ○○頁、第一二八頁、第一二九頁及上重訴第四七號卷（二）第十六頁）
          。證人丁○○於本院調查中更確切證稱：丙○○要回電話簿時，壬○○踢
          丙○○，亥○○就要衝到那裡去，亥○○的腳還沒跨過去一步，他們三個
          人就對著亥○○開槍，因被告辛○○拿槍朝我哥哥亥○○開槍，緊接著我
          就衝向被告辛○○那裡要搶槍（見本院九十年三月二十二日訊問筆錄、九
          十一年一月十七日訊問筆錄），又稱：我哥哥亥○○衝上去時，他們三人
          就對著亥○○一起開槍，我衝上辛○○時，壬○○、甲○○就接著開槍，
          他們二人是針對我開槍的（見本院九十年三月二十二日訊問筆錄）。證人
          辰○○於本院調查中證稱：亥○○要衝過去時，他們的流彈就射過來，我
          人就中槍，我腳關節就中一槍，我就慢慢爬到陽台等語（見本院九十一年
          一月十七日訊問筆錄、九十一年一月二十九日訊問筆錄），益證被告辛○○、甲○○及同案被告壬○○三人均有開槍，應可認定。
          ㄇ亥○○身上取出之彈頭二顆及其鑑認─何槍支所擊發？
          ■亥○○身上取出彈頭二顆之辦別：
          案發現場的床邊拾獲二顆彈頭是九ＭＭ的子彈，彈頭編號二十二、二十三
          號，另刑事案件證物採驗紀錄表記載殯儀館在亥○○左大臂取出一顆，還
          有記載左大腿射入至右大腿髖骨取出一顆，業經證人即警員乙○○於本院
          調查中證實（見本院九十一年六月十三日訊問筆錄），並有刑事案件證物
          採驗紀錄表附卷可據（詳如附表二編號１２、１３所示），雖於送驗時相
          混，本院為加區分，進以究明在死者亥○○身上所取出之子彈是何二顆及
          口徑9MM 制式半自動手槍子彈是否為被告辛○○所持手槍擊發，再囑託法
          務部法醫研究所就該四顆彈頭進行ＤＮＡ化驗比對，惟僅口徑○．二二吋
          之制式半自動手槍子彈有血跡反應，口徑9MM 制式半自動手槍子彈則無，
          有該所覆函可按，然據證人即臺北縣警察局板橋分局偵查員戊○○於本院
          調查中證稱：刑事案件採驗紀錄表記載在案發現場的床邊撿到二顆的彈頭
          是九ＭＭ的子彈，彈頭編號二十二、二十三號，記載殯儀館在亥○○左大
          臂取出一顆，還有記載左大腿射入至右大腿髖骨取出一顆，這是根據法醫
          鑑定書記載左側肩部背後第五肋骨有找到小口徑彈頭無外套一顆，是點二
          二口徑的子彈，在左側鼠蹊部于右側髖骨有進股骨頭，有找到大口徑黃銅
          外套彈頭一顆，是九ＭＭ彈頭一顆，與現場床邊撿到的二顆九ＭＭ子彈，
          再彙整送到刑事警察局鑑識科物理組進行鑑定比對，收到刑事警察局的鑑
          定通知書就送給檢察官，檢察官要伊打電話給刑事警察局鑑識科物理組確
          認送驗的四顆子彈的出處，哪二顆是從亥○○的身上取出的，伊就打電話
          給鑑識科物理組詢問，但沒有詢問回覆人的姓名，物理組人員告知伊說，
          從亥○○身上取出送鑑的彈頭有二顆，一顆彈頭是點二二的彈頭，另一顆
          是三顆九ＭＭ彈頭中，具有五條右旋來復線彈頭的那一顆，其他二顆的九
          ＭＭ彈頭是在現場的床邊撿到的，伊再打電話回報檢察官，在刑事警察局
          的檢驗通知書另外寫上「身上」、「現場」的字樣，應是檢察官補記上的
          等語（見本院九十一年六月十一日訊問筆錄），應認自被害人亥○○身上
          取出之彈頭為口徑0.22吋彈頭（已變形）壹顆及口徑9mm 彈頭（具伍條右
          旋來復線）壹顆無訛。
          ■鑑認結果：
          有關自被害人亥○○身上取出之彈頭：口徑0.22吋彈頭（已變形）壹顆及
          口徑9mm彈頭（具伍條右旋來復線）壹顆，
          鑑認結果一：
          內政部警政署刑事警察局八十八年七月二十七日刑鑑字第七○五五六號鑑
          驗通知書中所鑑驗之槍枝壹枝（槍枝管制編號0000000000），
          係一具陸條右旋來復線之口徑9mm 之制式手槍，其所發射之彈頭應為口徑
          9mm 且具陸條右旋來復線之彈頭，故與前述台北縣政府警察局板橋分局所
 　　　　送鑑「亥○○遭強盜槍擊案」彈頭肆顆中之貳顆（壹顆為口徑點二二口徑
          彈頭，壹顆為口徑9mm 具五條右旋來復線彈頭）比對結果，顯然不符（與
          口徑點二二口徑彈頭比較，其口徑不符；與口徑9mm 具五條右旋來復線彈
          頭比較，其來復線條數不符），有該局刑鑑字第○九一○○七四六三八號
          函足憑，則亥○○盲管式槍創而由身上取出之二顆子彈應非壬○○持附表
          三編號一手槍所擊發，至於同案被告壬○○供承持附表三編號一手槍射擊
          亥○○，應是造成亥○○穿透式槍傷三處中之某處。
          鑑認結果二：
          口徑 ○‧二二吋彈頭（已變形）壹顆及口徑9mm（具五條右旋來復線）彈
          頭壹顆，經與送鑑美製BERETTA 廠口徑0.22吋半自動手槍（貼有獲案槍枝
          管制編號為0000000000）及美製 SMITH & WESSON廠口徑9mm半
          自動手槍（貼有獲案槍枝管制編號0000000000，槍管內具五條
          右旋來復線）之試射彈頭比對結果，未發現有來復線紋痕特徵相吻合者，
          有內政部警政署刑事警察局九十年十二月二十日（九十）刑鑑字第二二九
          七二三號函附卷可稽，又所稱「未發現有來復線紋痕特徵相吻合者」，係
          指該案送鑑手槍參枝中其中貳枝（槍枝管制編號0000000000及
          0000000000號等貳枝），經實際試射後所取得之彈頭與台北縣
          政府警察局板橋分局八十七年二月十三日板警刑城字第四一七九號文所送
          鑑「亥○○遭強盜槍擊案」彈頭肆顆中之貳顆（壹顆為口徑點二二口徑彈
          頭，壹顆為口徑9mm 具五條右旋來復線彈頭）比對後，並未發現來復線紋
          痕特徵有相吻合的情形，而此一結論係依：「彈頭由一槍枝所發射後，其
          與槍管內來復線作用時，所產生之紋痕特徵，必與他槍枝發射彈頭所產生
          之來復線紋痕特徵不相吻合」之科學原理為根據，所做出之鑑定結果；而
          本案經相關鑑定人員近四星期，以顯微鏡比對法詳加比對後，因彈頭上之
          「來復線紋痕復現性不佳」且「來復線紋痕特徵不足」等原因，而導至鑑
          定人員難於彈頭間發現相吻合之來復線紋痕特徵，故無法認定該貳彈頭是
          否分由送鑑貳槍枝所擊發，固據鑑定人庚○○於本院調查中證述在卷（見
          本院九十一年三月二十八日訊問筆錄），亦有內政部警政署刑事警察局刑
          鑑字第○九一○○七四六三八號函足考。惟鑒於槍擊現場並無其他槍枝存
          在或案發後亦無更換作案槍枝零件或改造，業如前述，送鑑口徑○‧二二
          吋彈頭壹顆已變形，與口徑 9mm（具五條右旋來復線）彈頭一顆，自取出
          至送鑑過程之保管與維護，亦足以造成彈頭上之「來復線紋痕復現性不佳
          」且「來復線紋痕特徵不足」等原因，而導至鑑定人員難於彈頭間發現相
          吻合之來復線紋痕特徵，將之排除被告所持用槍支所擊發，顯與事實不合
          ，綜上跡證及有關證人證詞判斷，本院認口徑點二二口徑彈頭壹顆係被告
          甲○○持美製BERETTA廠口徑0.22吋半自動手槍所擊發，口徑9mm具五條右
          旋來復線彈頭壹顆係被告辛○○持美製SMITH & WESSON廠口徑9mm 具五條
          右旋來復線半自動手槍所擊發。
        Ⅵ三人均有開槍及被告辛○○亦有開槍暨其槍數之認定：
          同案被告壬○○於本院調查中供稱：伊就一直開槍，開一槍按一次板機，
          共開六槍（見本院九十一年四月二十五日訊問筆錄、本院九十一年四月九
          日訊問筆錄），被告甲○○供承：伊自已本身是拿美製BERETTA 廠制式口
          徑零點二二吋半自動手槍開四槍，在要走時，伊拿被告辛○○的手槍開一
          槍，共五槍（見本院九十一年一月三日訊問筆錄、本院九十一年四月九日
          訊問筆錄），又據被告甲○○於偵查中供稱：我們三人均有開槍，我不清
          楚辛○○為何中槍（見偵字第一○一○二號卷第七十八頁），被告甲○○
          既明確指稱被告辛○○亦有開槍，被害人等亦一致指稱被告三人均有開槍
          射殺被害人。況以被告甲○○與辛○○係朋友關係，當無任意誣指被告辛○○之必要，所稱被告辛○○亦有開槍，並與被害人指訴情節相符，自屬
          可信。再被告辛○○持九○口徑手槍（五條右旋來復線）、被告甲○○持
          點二二口徑手槍（六條右旋來復線）及同案被告壬○○持九○口徑手槍（
          六條右旋來復線），已如前述。依現場所留彈殼，均有被告三人所持槍枝
          使用之子彈彈殼，足證被告三人於案發時均曾開槍。至於被告辛○○雖辯
          稱：伊都沒有開槍云云，惟查：被告辛○○持附表二編號一所示美製
          SMITH & WESSON廠3913型制式口徑9MM 五條右旋來復線半自動手槍，被告
          甲○○持附表二編號二所示美製BERETTA 廠制式口徑零點二二吋六條右旋
          來復線半自動手槍，而同案被告壬○○係持附表三編號一所示美製9MM 九
          ０貝瑞塔六條右旋來復線制式半自動手槍，被告辛○○及同案被告壬○○
          所持半自動手槍可共用9MM 口徑子彈，與被告甲○○所持半自動手槍係使
          用口徑零點二二子彈不同，又作案時被告辛○○持附表二編號一所示半自
          動手槍裝滿十顆子彈，同案被告壬○○所持附表三編號一所示半自動手槍
          裝滿十五顆子彈，亦據被告甲○○供明。同案被告壬○○所持附表三編號
          一所示半自動手槍裝滿十五顆子彈，於案發現場射擊六發，所剩子彈於逃
          亡期間用罄，業經同案被告壬○○供述在卷，而案發後於八十七年五月十
          三日一時三十分許警方持搜索票在台北市○○○路一○九巷五十號三樓戌
          ○○租屋處查獲附表二編號三所示口徑9MM 制式半自動手槍子彈六顆，另
          被告甲○○被警查緝到案時，持附表二編號一美製SMITH&WESSON廠制式口
          徑9MM 半自動手槍向圍捕之警方射擊二槍拒捕，亦據被告甲○○陳明無訛
          ，則「案發後」附表二編號一所示美製SMITH &WESSON廠3913型制式口徑9
          MM五條右旋來復線半自動手槍子彈應剩八顆（六顆加二顆），作案時該槍
          裝滿十顆子彈，可認現場持附表二編號一美製SMITH&WESSON廠制式口徑9M
          M 半自動手槍射擊二發，此與附表二編號１０及１２、１３所示現場拾獲
          及自死者亥○○解剖取出之彈頭，具五條右旋來復線之口徑9MM 子彈計有
          二顆完全吻合，復與附表二編號７、８所示於案發現場所拾獲彈殼十一顆
          及口徑9MM 之制式半自動手槍彈一顆，計射擊十二顆子彈（附表二編號８
          所拾獲口徑9MM 之制式半自動手槍彈一顆未成功擊發，掉落現場），扣除
          同案被告壬○○持附表三編號一所示半自動手槍射擊六顆及被告甲○○持
          附表二編號二所示美製BERETTA 廠制式口徑零點二二吋六條右旋來復線半
          自動手槍射擊四顆，所餘二顆子彈應係由附表二編號一所示美製SMITH &
          WESSON廠3913型制式口徑9MM 五條右旋來復線半自動手槍所擊發，亦屬一
          致，該二顆子彈扣除被告甲○○背離辛○○時持該槍向後所射擊一發，另
          一發即被告辛○○於案發現場所射擊，要無疑義。再者，案發後口徑 9MM
          制式半自動手槍子彈應剩八顆（扣案之六顆加拒捕射擊之二顆），則被告
          甲○○於本院調查中供稱伊拿走原來被告辛○○所持的史密斯九ＭＭ手槍
          ，回去有檢查該彈匣，發現只有剩下九顆子彈云云（見本院九十一年四月
          二十五日訊問筆錄），顯然與事實相乖，附和被告辛○○所辯都沒有開槍
          而資迴護之企圖，至堪灼然，所供顯無足採。
        Ⅶ掃射？
          被告等所持手槍，不行連發子彈掃射，只能扣一次板機，發射一顆子彈，
          一發一發的射擊，業據被告甲○○及同案被告壬○○於本院審理中供明（
          見本院九十年二月十三日訊問筆錄、九十一年五月三十一日審判筆錄、九
          十年十月二十六日審判筆錄），核與附表二內編號一：美制 SMITH &
          WESSON 廠3913型口徑9MM半自動手槍及編號二：美制BERETTA廠口徑0.22
          吋半自動手槍，認均係屬「半自動型」手槍，扣扳機一次僅可擊發一發子
          彈，另如僅扣動扳機一次，自無法向多人開槍掃射，有內政部警政署刑事
          局八十九年九月三十日八九刑鑑字第一四二四０五號函附卷足據。而附表
          三編號一所示之美製九○手槍一枝（槍枝管制編號0000000000
          ，槍管內具六條右旋來復線），經送鑑定結果，亦屬「半自動型」手槍，
          有內政部警政署刑事局九十年十二月二十日（九十）刑鑑字第二二九七二
          三號函附卷可按，自屬扣扳機一次僅可擊發一發子彈性質。證人卯○○於
          本院調查中證稱：槍是連發的，他們三支槍不停的扣板機不停的打（見本
          院卷（一）第一二三頁至第一二五頁），所稱連發，應係誤解。
        Ⅷ朝何人開槍射擊？
          ㄅ壬○○踢丙○○，亥○○衝上去時，被告甲○○、辛○○及同案被告壬○○三人均朝亥○○開槍，射中亥○○，在亥○○後面之卯○○、辰○○
          亦被打中受傷：證人丁○○於本院調查中證稱：我哥哥亥○○衝上去時，
          他們三人就一起對亥○○開槍，我衝上辛○○時，壬○○、甲○○就接著
          開槍，他們二人是針對我開槍的：：他們三個人，被告辛○○、甲○○、
          壬○○都有對亥○○開槍，被告甲○○踢丙○○時，亥○○就衝到被告甲○○那裡，亥○○的腳還沒跨過去一步，他們三個人就對著亥○○開槍，
          緊接著我就衝向被告辛○○那裡要搶搶，他們三人開槍時亥○○就中槍了
          但還沒有倒地（見本院九十年三月二十二日、九十一年一月十七日訊問筆
          錄），證人卯○○於本院調查中證稱：亥○○看不過去就衝上去，壬○○
          、辛○○、甲○○就對著他開槍，他們三人都有開槍，當時對亥○○開槍
          ，有中槍，丁○○衝向被告辛○○時，亥○○中槍並與被告甲○○扭打在
          一起，因為目標是移動的，被告辛○○等三人他們打亥○○時，我與辰○○就受傷起，亥○○最先衝上去，之後丁○○衝上去，我確定他們三人都
          有開槍：：他們最先目標是對亥○○開槍，就是要壓制我們不要動：：亥
          ○○是針對被告甲○○、丁○○是針對被告辛○○（見本院九十年三月六
          日訊問筆錄、九十年三月二十二日訊問筆錄、本院卷（一）第一二三頁至
          第一二五頁、第一六四頁），證人辰○○：亥○○要衝過去時，他們的流
          彈就射過來，我與卯○○站在亥○○的後面，我人就中槍，我腳關節就中
          一槍，我就慢慢爬到陽台等語（見本院卷（一）第一六三頁、九十一年一
          月二十九日訊問筆錄），足見被害人丙○○要回電話簿時，壬○○（丁○○先則稱係甲○○，嗣改稱壬○○，卯○○誤為甲○○）踢丙○○，亥○○就要衝到那裡去，亥○○的腳還沒跨過去一步，被告三人就對著亥○○
          開槍，巳○○與丑○○掀桌後立即躲到陽台，亥○○中槍，還未倒地，與
          被告甲○○扭在一起，被告辛○○等三人開槍打亥○○時，在亥○○身後
          之卯○○與辰○○被流彈打到受傷，洵可確認。
          ㄆ辛○○也對衝上去之亥○○開槍，丁○○就要衝上去搶被告辛○○的槍
          ，被告甲○○及同案被告壬○○即朝移動之丁○○開槍，卯○○亦中槍：
          證人丁○○於本院調查中證稱：我衝上辛○○時，壬○○、甲○○就接著
          開槍，他們二人是針對我開槍的（見本院九十年三月二十二日訊問筆錄）
          ，證人卯○○證稱：丁○○衝上去時，是壬○○、甲○○開槍的，針對動
          的人開槍：：亥○○是針對被告甲○○、丁○○是針對被告辛○○；又稱
          ：後來丁○○衝上去時，被告他們對丁○○開槍，就有三個人躲到陽台，
          是己○、丑○○、巳○○他們三人躲到陽台的：：亥○○中槍後，我與辰
          ○○站在亥○○後面，我們也中槍，我有被子彈打到手掌是流彈貫穿，左
          手中指也被子彈打到受傷，辰○○是腿部受傷，當時亥○○最先中槍，我
          也有中槍，之後丁○○他衝上去時，我又中槍，我共中四槍，有打到我手
          掌，是流彈貫穿，左手中指也有中槍，上衣的左側及左大腿也中槍（見本
          院九十年三月二十二日訊問筆錄、九十年三月二十二日訊問筆錄、本院卷
          （一）第一二三頁至第一二五頁、本院九十年三月六日訊問筆錄），證人
          丙○○稱：只要何人動，他們就會開槍（見本院九十年三月二十二日訊問
          筆錄），同案被告壬○○亦於本院調查中供稱：我們是針對衝上的人，因
          為他們要搶槍：：現場有移動的人要過來，我們才開槍的（見本院九十年
          二月十三日訊問筆錄、九十一年四月二十五日訊問筆錄），可見因被告辛○○朝亥○○開槍，緊接著丁○○就衝向被告辛○○那裡要搶槍，被害人
          當時都靠近陽台那裡，被告三人是靠近樓梯，丁○○衝上被告辛○○時，
          亥○○已中槍，丁○○用手抓住被告辛○○的右手要搶槍，並把被告辛○○緊壓到入口邊房間的隔間牆，這時甲○○、壬○○就連續對丁○○開槍
          ，二人擊發的子彈貫穿丁○○的身體，射到被告辛○○的身上，丁○○中
          槍後倒在牆壁，辛○○也中槍倒地，因射擊之目標是移動的，在場之被害
          人卯○○亦中槍，當可認定。
    (4)綜上所述，被告二人及同案被告壬○○共同持具殺傷力之手槍及子彈，射殺被
      害人亥○○及射傷被害人丁○○等人之犯行堪以認定。被告辛○○所辯被害人
      亥○○持藤製椅凳擊打伊後腦部即倒地，並未開槍射擊，臨時受邀前去幫忙處
      理債務，並無參與行搶，被告甲○○及同案被告壬○○辯稱係亥○○持藤製椅
      凳攻擊辛○○渠等才開槍射擊，另同案被告壬○○於本院調查時改稱：是要去
      收帳，不是要去強劫云云，均屬卸責之詞，不足為憑。
（四）劫得財物之認定：
      被告辛○○、甲○○與同案被告壬○○等三人共同持槍搶劫被害人財物之情，
      業據被告甲○○於本院審理時亦坦承確有行搶被害人二十餘萬元。再依被害人
      辰○○、丑○○、巳○○、己○及丙○○於警訊分別供稱遭搶約「一萬一千元
      」、「三萬多元」、「九萬七千元」、「四千餘元」及「五萬元」，總計為十
      九萬二千餘元。被告辛○○、甲○○與同案被告壬○○三人共同持槍搶劫被害
      人財物，業經查明屬實，已如前述；被告甲○○於本院審理時亦坦承確有行搶
      被害人二十餘萬元。再依被害人辰○○、丑○○、巳○○、己○及丙○○於警
      訊分別供稱遭搶約「一萬一千元」、「三萬多元」、「九萬七千元」、「四千
      餘元」及「五萬元」，總計為十九萬二千餘元。另丁○○於警訊中指稱：遭搶
      一萬餘元，及至本院調查時改稱：當時身上財物已輸光，所以沒有損失。按被
      害人等遭搶時正在賭博，彼此現金時有輸贏，被害人等自然無法正確得知身上
      現金數額，自不得以被害人等未能明確指訴遭搶金額，及被害人丁○○於警訊
      、本院調查時先後指稱不一，即認被害人等所言不實。則被害人等既然無法確
      定指出確實遭搶金額，自應以被害人於警訊指稱遭搶金額共十九萬二千餘元為
      依據。事證明確，被告二人與壬○○搶劫被害人財物之犯行堪以認定。至於強
      盜所得財物，案發後被告辛○○送醫，壬○○攜械逃亡，均由被告甲○○取走
      後未能與被告辛○○及同案被告壬○○會合分贓，由被告甲○○一人花用，業
      據被告甲○○於本院調查中供述明確（見本院九十一年四月二十五日訊問筆錄
      ），併予敘明。
（五）造成被害人死傷及犯意認定：
  １、被告辛○○、甲○○二人及壬○○共同持搶射殺被害人，致：
   (1)辰○○受有左膝穿刺傷併子彈存留、左股骨外髁及左膝內側半月狀軟骨損傷之
      傷害；
    (2)卯○○受有左手部槍傷、左手中指遠位指骨骨折及缺損、左手掌貫穿傷合併中
      指掌骨裂紋、近位指骨粉碎性骨折、中指屈指冗腱及伸指肌腱損傷合併掌指關
      節囊破裂之傷害；
    (3)丁○○之胸部、腹部受多處槍傷，致兩側血胸、肝、膽破裂、小腸多處穿孔、
      橫結腸、乙狀結腸貫穿傷，業據被害人辰○○、卯○○、丁○○於警訊中指訴
      綦詳，復有診斷書在卷可稽（見八十七年度偵字第一○一○二號卷第八十一頁
      、第八十二頁及偵字第三八七五號卷第一八九頁）。
  ２、另被害人亥○○受有後背中央、右側大腿、右側胸部穿透式槍傷三處、左側肩
      部、左側鼠蹊部盲管式槍創傷二處，均受槍傷，
      其中三處為近距離射擊、二處為遠距離射擊，經送醫急救後，因多發性槍創致
      出血性休克不治死亡，亦經檢察官督同法醫師相驗明確，有驗斷書、相驗屍體
      證明書、勘驗及複驗筆錄、相驗卷宗可憑，並有台灣高等法院檢察署法醫中心
      （八七）高檢醫鑑字第一五六號鑑定書足按。。按結夥持用制式手槍強盜他人
      財物時，應係認倘被害人抵抗，將開槍殺人，以遂行搶劫犯行。本件被告二人
      與壬○○分持三把制式手槍、子彈行搶，自係基於「若有人反抗，將開槍殺人
      」之強盜殺人之結合犯意聯絡。
  ３、再被害人亥○○受有穿透式槍傷三處、盲管式槍創傷二處，其中三處為近距離
      射擊、二處為遠距離射擊等情，有上開台灣高等法院檢察署法醫中心（87）高
      檢醫鑑字第一五六號鑑定書可憑。又被害人丁○○之胸部、腹部受多處槍傷，
      致兩側血胸、肝、膽破裂、小腸多處穿孔、橫結腸、乙狀結腸貫穿傷，亦有診
      斷書在卷可稽。顯見被告二人及壬○○係持槍對被害人亥○○、丁○○為近距
      離之掃射，自有殺人之直接故意。
  ４、另被害人辰○○、卯○○雖僅受有上述槍傷，其餘被害人巳○○、己○、子○○、丙○○則因閃躲始未遭槍擊中，然被告二人及壬○○係在屋內狹小空間之
      近距離向多數人開槍射擊，自亦有殺人之直接故意。則被告二人與壬○○自始
      係以倘遇被害人反抗時，即開槍殺人之未必故意，惟因被害人遭搶時並未反抗
      ，始未開槍。迨三人搶得財物後，因亥○○搶槍反抗，即共同基於殺人之直接
      故意開槍殺人。被告二人與壬○○自始之殺人未必故意，升高為直接故意，均
      屬同一殺人犯意。事證明確，被告二人強盜殺人犯行堪以認定。
（六）共犯及結合犯之認定：
  １、查本件係被告甲○○向壬○○倡議，壬○○再提議夥同辛○○共同持槍強盜，
      被告甲○○並提供作案槍彈，被告等人依壬○○在先，次為辛○○，最後是甲○○之次序持槍進屋後，壬○○拍在場辰○○的肩膀，辰○○回稱：「是怎樣
      ？」，壬○○即以槍柄擊打辰○○的頭部，其他人都站起來，被告辛○○喝令
      通通不要動，把手舉起來等語，持槍限制被害人行動自由，被告甲○○先用手
      比樓上，叫在場的人都上二樓，被告辛○○亦叫在場的人上二樓，並持槍在前
      押著，在二樓被告甲○○叫在場之人把錢拿出來並收錢裝入塑膠袋，壬○○並
      用腳踢被害人丙○○，被告甲○○、辛○○及同案被告壬○○等三人均有持槍
      對被害人射擊造成死傷，被告辛○○、甲○○與同案被告壬○○間自始即有犯
      意聯絡及行為分擔至灼。
  ２、被害人辰○○於警訊、原審、本院調查中分別指稱：「等他們拿走所有現金後
      ，要走之際，亥○○就衝去要搶他們的槍，我就聽到槍聲，後來我受槍傷」、
      「因為甲○○打丙○○，當時亥○○向前問為何要踢丙○○，他們就開槍了」
      （見偵字三八七五號卷第二十一頁、第二十二頁，上重訴第四七號卷（二）第
      十五頁反面），被害人卯○○於警訊中指稱：「待現場之人將身上現金裝入一
      白色塑膠袋內後，亥○○向歹徒反抗，歹徒即開槍射擊」（見偵字第三八七五
      號卷第二十三頁至第二十五頁反面），被害人丑○○於警訊、原審、本院調查
      時亦先後指稱：「後來有一個女的說，錢拿去，把電話簿還她，他們三位其中
      一人就用腳踹她，這時亥○○就衝上去，他們三個人就向他開槍，都有開槍」
      、「因為甲○○（應係壬○○之誤）打丙○○，當時亥○○向前問為何要踢丙○○，他們就開槍了」（見偵字第三八七五號卷第二十七頁、第二十八頁、原
      審卷（一）第一二八頁、第一二九頁，上重訴第四七號卷（二）第十五頁反面
      ），被害人己○於警訊指稱：「歹徒在得手後，有一女子因未注意將隨身電話
      簿一起丟入袋內，欲向歹徒索回時，遭歹徒毆打，亥○○遂上前反抗，後來我
      因為聽到槍聲，便立即往陽台避起來」（見偵字第三八七五號卷第三十四頁、
      第三十五頁），被害人丙○○於偵查、本院調查時分別指稱：「因為我想要回
      電話簿，歹徒即用腳踢我，不久就聽見槍聲大作」、「因為甲○○打我，當時
      亥○○向前問為何踢我，他們就開槍了」（見偵字第三八七五號卷第一○二頁
      反面及本院上訴審卷八十九年三月五日訊問筆錄），被害人丁○○於警訊、偵
      查、本院調查時指稱：「當時丙○○說：『錢拿走，我的電話本還我』，拿塑
      膠袋歹徒用腳踢丙○○，突然亥○○踢站在最前面之歹徒，我聽到槍聲，向前
      要搶用塑膠袋裝錢較小的歹徒，之後聽到數聲槍聲：：」、「亥○○見丙○○
      被踢，於是以腳踢最近的一位歹徒，後來槍聲大作」、「當時亥○○向前問為
      何要踢丙○○，他們就開槍了，亥○○中槍：：我不知亥○○向前是否要搶槍
      ，他只向前踏一步，就被打死了」（見偵字第三八七五號卷第一一四頁、第一
      一五頁、第一四四頁反面、第一四五頁及本院上訴審卷八十九年三月五日訊問
      筆錄），依被害人等指訴，被告辛○○、甲○○與同案被告壬○○三人將被害
      人財物置於塑膠袋後，被害人丙○○欲向被告甲○○索回所有之電話本，遭被
      告壬○○腳踢時，被害人亥○○始乘機撲向被告辛○○，被告三人因而開槍射
      擊。足見被告三人於強盜得手後，始基於殺人故意，開槍射擊被害人，致被害
      人一人死亡及多人受傷。惟按強盜殺人之結合犯，係結合強盜與殺人兩罪而成
      立之犯罪，立法目的在其間接連發生之可能性高，危害亦鉅，因而另結合成一
      罪，加重其刑，僅須其發生在時間上有銜接性、地點上具關連性即可，初不問
      係先劫後殺或先殺後劫，縱以殺人為行劫之手段，將被害人殺害後再行劫財，
      亦足構成此罪（最高法院八十六年台上字第二三四九號、八十五年台上字第四
      六七三號、八十六年台上字第三六四○號判決參照）。本件被告辛○○、甲○○二人與壬○○於強劫財物後，尚未離去時，因被害人丙○○遭被告甲○○腳
      踢；被害人亥○○向前搶槍之際，即開槍殺害被害人。被告二人與壬○○於強
      劫後，尚未離去現場時，持槍殺害被害人，時間上顯有銜接性；又均在同一地
      點為之，亦具有關連性，依上開最高法院判決意旨，被告二人與壬○○自應成
      立強劫殺人罪之結合犯。被告辯護人指稱被告二人與壬○○於強盜犯行完成後
      ，始另行殺人，與強盜故意殺人結合犯之構成要件不符，顯非可採。
肆、論罪：
一、被告甲○○未經許可寄藏槍彈及辛○○未經許可持有槍彈部分：
（一）新舊法之比較：
      被告二人行為時及裁判時，槍砲彈藥刀械管制條例第七條第四項、第十二條第
      四項法定刑均同，惟行為時即八十六年十一月二十四日修正公布槍砲彈藥刀械
      管制條例第十九條第一項規定：「犯第七條、第八條、第十條、第十一條、第
      十二條第一項至第三項、第十三條第一項至第三項之罪，經判處有期徒刑者，
      應於刑之執行完畢或赦免後，令入勞動場所，強制工作，其期間為三年。」，
      已於九十年十一月十四日修正時予以刪除，就新舊法整體觀察比較，自以現行
      即九十年十一月十四日修正公布槍砲彈藥刀械管制條例較有利於被告，應適用
      現行即九十年十一月十四日修正公佈之槍砲彈藥刀械管制條例處斷。
（二）所犯法條及罪數關係：
  １、被告甲○○部分：
      被告甲○○受綽號「紅龜」之託寄藏槍彈，核被告甲○○未經許可無故寄藏槍
      彈所為，係犯現行即九十年十一月十四日修正公佈之槍砲彈藥刀械管制條例第
      七條第四項之未經許可無故寄藏衝鋒槍、第十二條第四項之未經許可無故寄藏
      子彈罪。持有手槍、子彈為寄藏行為所吸收，均不另論罪。所犯同時寄藏持有
      手槍等及子彈，係一行為觸犯數罪名，而所寄藏之美國CALICO 廠製口徑9MM衝
      鋒槍，經鑑認槍管內具拾條右旋來復線，機械性能良好，其殺傷力自較強於所
      寄藏之半自動手槍，依想像競合犯規定，從一重論以無故寄藏衝鋒槍罪。
  ２、被告辛○○部分：
      被告辛○○未經許可無故持有槍彈，係犯槍砲彈藥刀械管制條例第七條第四項
      之未經許可持有手槍、第十二條第四項之未經許可持有子彈罪。所犯同時持有
      手槍、子彈，係一行為觸犯數罪名，依想像競合犯規定，從一重論以未經許可
      持有手槍罪。
  ３、共犯關係：
      被告辛○○、甲○○與壬○○三人間，就上開無故持有手槍、子彈犯行間有犯
      意聯絡及行為分擔，均為共同正犯。
二、被告甲○○、辛○○強盜而故意殺人部分：
（一）新舊法之比較：
      查被告二人行為時之懲治盜匪條例，係經立法程序於四十六年六月五日修正公
      布施行，將原第八條及第十條之規定予以刪除，原第九條改為第八條，第十一
      條改為第九條，經考上開刪除原第十條「施行期間定為一年，必要時得以命令
      延長」有關限時法規定之立法本意，係為期遏止盜風，改善治安，認該條例第
      一條至第七條及原第九條均仍有施行之必要，因將該條例由限時法改為經久施
      行之常態性刑事特別法，並重新調整條次，形式上雖稱修正，實質上，已具重
      新全部立法之性質，故該條例修正前，雖有數次命令延長已逾期，仍非可認為
      已經失效，而懲治盜匪條例係刑法之特別法，自應優先適用；次查被告行為後
      ，本院判決前，懲治盜匪條例業經立法院廢止，並經總統於九十年一月三十日
      公布，刑法第三百二十八條、第三百三十條至第三百三十二條，亦經立法院修
      正並經總統同時公布，新舊法（即懲治盜匪條例第五條第一項第一款與新修正
      刑法第三百二十八條、第三百三十條至第三百三十二條）比較結果，新修正公
      布之刑法規定有利於被告，依刑法第二條第一項前段之規定，本院判決自應適
      用裁判時即新修正之刑法第三百二十八條、第三百三十條至第三百三十二條之
      規定論罪科刑。
（二）所犯法條及罪數關係：
  １、殺人與殺人未遂部分：
      被告辛○○等三人共同基於殺人犯意，當場開槍射擊被害人等致一死三傷，槍
      殺被害人亥○○部分，係犯刑法第二百七十一條第一項之殺人罪，槍殺丁○○
      、辰○○、卯○○三人，而未生死亡之結果，係犯同法第二百七十一條第二項
      、第一項之殺人未遂罪，所犯一個殺人罪，三個殺人未遂罪，係被告辛○○等
      三人共犯間基於同一殺人犯意，接續數個動作之一個行為所為，觸犯數罪名，
      而侵害數個法益，依想像競合犯規定，從一重論以一個殺人罪。
  ２、加重強盜基礎行為與強劫而故意殺人之結合行為：
      被告辛○○等三人共同意圖為自己不法所有，持槍行搶，由甲○○迫令眾人將
      身上錢財取出，亥○○等九人因無法抗拒，將身上共十九萬二千餘元放置桌上
      ，任由甲○○將現金撥入塑膠袋內得逞，核其所為，該當新修正刑法第三百三
      十條第一項之結夥三人以上，攜帶凶器強盜罪構成要件，係犯加重強盜罪。而
      被告辛○○等三人於強盜得手後，共同基於殺人犯意，當場開槍射擊被害人等
      致一死三傷，而其加重強盜與殺人行為間，復在時間上有銜接性，在地點上有
      關連性，因加重強盜之基礎行為祇有一個，所犯殺人與殺人未遂部分，依想像
      競合犯規定，從一重論以一個殺人罪後，再與加重強盜罪相結合，成立刑法第
      三百三十二條第一項強盜而故意殺人一罪。
  ３、妨害自由之論處：
      被告辛○○等三人對被害人之強盜行為，本質包括妨害自由在內；而被告強盜
      行為至使被害人不能抗拒，取得被害人之財物，限制其等行動自由，迨至攜械
      離開現場，就犯罪行為實施經過之全部情形加以觀察，該妨害自由之行為已可
      認為強盜行為之部分行為，當無另成立刑法第三百零二條之私行拘禁罪之餘地
      。
  ４、強盜與傷害：
      按犯強盜罪，於實施強暴行為之過程中，例如因拉扯致被害人受有傷害，乃施
      強暴之當然結果，固不另論傷害罪。惟強盜罪，並非以傷人為當然之手段，若
      行為人另具有傷害故意，具發生傷害結果，自應成立傷害罪名，若經合法告訴
      ，並應負傷害罪責，而與強盜罪有方法結果之牽連關係，依刑法第五十五條規
      定處斷。本件共同被告壬○○先則以槍柄敲打辰○○的頭部，繼又以腳拽被害
      人丙○○右邊臀部，應係具有傷害故意所為，固非施強盜之當然結果，惟被害
      人辰○○、丙○○均未檢具傷害之證據，復未依法告訴，此部份依法不予審究
      ，併予敘明。
（三）強盜而故意殺人結合一罪之共犯關係：
      被告甲○○、辛○○二人與同案被告壬○○間，就本件強盜而故意殺人罪具有
      犯意聯絡與行為分擔，業如前述，均為共同正犯。
三、被告辛○○、甲○○違反槍砲彈藥刀械管制條例之罪與強盜而故意殺人結合罪之
    罪數關係：
（一）被告甲○○（強盜而故意殺人罪與無故寄藏手槍罪）部分：
  １、按刑事訴訟審判之目的，在於認定刑罰權之存在與否及其範圍，對一被告起訴
      之全部事實，究為單一刑罰權之一罪（包括事實上一罪暨含實質上及裁判上一
      罪之法律上一罪），或為複數刑罰權之數罪，自應視法院審認之結果為斷，並
      不受起訴主張之拘束，故檢察官就被告全部犯罪嫌疑事實以可分之數罪起訴者
      ，法院就該全部事實審理結果，亦可能認定為具有不可分性之一罪，而為合一
      之判決，反之，檢察官就被告全部犯罪嫌疑事實以不可分性之一罪起訴者，法
      院就該全部事實審理結果，亦可能認定為可分之數罪，而為數罪之判決。又按
      未經許可持有槍、彈罪，其持有之繼續為行為之繼續，至持有行為終了時均論
      為一罪，不得割裂。若以之犯他罪，兩罪間之關係如何，端視開始持有之原因
      為斷，如早已非法持有槍彈，後另起意犯罪；或意圖犯甲罪而持有槍、彈，卻
      持以犯乙罪，均應以數罪併罰論處，必因意圖犯某罪而持有槍、彈，後果以之
      犯該罪，兩罪間始有牽連犯之適用（最高法院二十九年上字第一五二七號判例
      及八十五年度台上第三七三四號判決參照）。本案被告係為擁槍自重，非為犯
      本件強盜而故意殺人而未經許可寄藏槍彈，其未經許可寄藏槍彈，後另起意持
      槍彈妨害自由、殺人及強盜犯行，揆諸上開判例（決）意旨，自應與另行起意
      所犯之罪以數罪併罰論處。又本件檢察官起訴書雖僅載被告甲○○未經許可持
      有半自動手槍（即附表二編號１美製SMITH&WESSON 廠3913型制式口徑9MM半自
      動手槍乙支，附表二編號２美製BERETTA 廠制式口徑0.22吋半自動手槍乙支，
      附表三編號１美製貝瑞塔廠製MOD, 92FS口徑9MM制式半自動手槍乙支）及子彈
      （起訴書載數目不詳）之犯罪事實，惟被告甲○○未經許可持有上開槍彈（持
      往作案），與其持有未攜往作案之槍彈間，具有實質上一罪之關係，其未經許
      可持有槍彈與未經許可寄藏槍彈間，亦具有實質上一罪之吸收關係（持有為寄
      藏所吸收），本院自應併予審究。
  ２、被告甲○○所犯上開強盜而故意殺人罪及未經許可寄藏衝鋒槍罪間，犯意有別
      ，自應分論併罰。
（二）被告辛○○（強盜而故意殺人罪與未經許可持有手槍罪間）部分：
      被告辛○○強盜而故意殺人罪與未經許可持有手槍罪間，有方法結果之牽連犯
      關係，應從一重之強盜而故意殺人罪處斷
四、被告甲○○另犯他罪與所犯本件之罪之關係：
    被告甲○○另犯刑法第一百三十五條第一項之妨害公務罪，及同法第二百七十一
    條第二項之殺人未遂罪，係一行為觸犯數罪名；其中射殺警員宇○○等人殺人未
    遂部分，亦係一行為觸犯同一罪名，均屬想像競合犯，經原審從一重論以殺人未
    遂罪。被告甲○○所犯持槍射警之殺人未遂罪行，係因遭警圍捕始臨時起意，核
    與所犯本件共同強盜殺人罪間，犯意有別，自應分論併罰，併予敘明。
伍、撤銷改判及其理由：
    原審予以論罪科刑，固非無見。惟：
（一）被告二人行為時及裁判時，槍砲彈藥刀械管制條例第七條第四項、第十二條第
      四項法定刑均同，惟行為時即八十六年十一月二十四日修正公布槍砲彈藥刀械
      管制條例第十九條第一項規定：「犯第七條、第八條、第十條、第十一條、第
      十二條第一項至第三項、第十三條第一項至第三項之罪，經判處有期徒刑者，
      應於刑之執行完畢或赦免後，令入勞動場所，強制工作，其期間為三年。」，
      已於九十年十一月十四日修正時予以刪除，就新舊法整體觀察比較，自以現行
      即九十年十一月十四日修正公布槍砲彈藥刀械管制條例較有利於被告，應適用
      九十年十一月十四日修正公佈之槍砲彈藥刀械管制條例處斷。原審就被告二人
      違反槍砲彈藥刀械管制條例之罪，未比較新舊法而為適用，顯有未洽。
（二）被告行為後，本院判決前，懲治盜匪條例業經立法院廢止，並經總統於九十年
      一月三十日公布，刑法第三百二十八條、第三百三十條至第三百三十二條，亦
      經立法院修正並經總統同時公布，新舊法（即懲治盜匪條例第五條第一項第一
      款與新修正刑法第三百二十八條、第三百三十條至第三百三十二條）比較結果
      ，新修正公布之刑法規定有利於被告，原審未及比較新舊法而為適用，自有未
      合。
（三）本件係被告甲○○向壬○○倡議，壬○○再提議夥同辛○○共同持槍強盜，原
      審認係由被告壬○○提議，邀約被告甲○○、辛○○參與，認定事實不無違誤
      。
（四）被告辛○○亦有參與射殺被害人亥○○之犯行，原審認被告辛○○並未開槍，
      認定事實顯有違誤。
（五）被告等搶劫被害人現金之金額，依卷內事證僅有十九萬二千餘元，原審認定為
      二十餘萬元，復未說明依據，亦有未合。
（六）被告等人依壬○○在先，次為辛○○，最後是甲○○之次序持槍進屋後，壬○○拍在場辰○○的肩膀，辰○○回稱：「是怎樣？」，壬○○即以槍柄擊打辰
      ○○的頭部，其他人都站起來，被告辛○○喝令通通不要動，把手舉起來等語
      ，另以腳踹丙○○者係壬○○，非甲○○，而原審認以槍柄擊打辰○○的頭部
      者係辛○○，以腳踹丙○○者係甲○○；又同案被告壬○○踢丙○○，亥○○
      衝上去時，被告甲○○、辛○○及同案被告壬○○三人均朝亥○○開槍，射中
      亥○○，在亥○○後面之卯○○、辰○○亦被打中受傷，而原審卻認亥○○衝
      向辛○○，並以腳踢辛○○，欲搶奪辛○○之手槍，壬○○乃開槍射殺亥○○
      ，子彈同時誤擊辛○○，認定事實均有違誤。
（七）本件因辛○○朝亥○○開槍，緊接著丁○○亦隨亥○○之後上前衝向辛○○欲
      奪取手槍，丁○○衝上辛○○時，亥○○已中槍，丁○○用手抓住辛○○持槍
      之右手搶槍，並把辛○○緊壓到入口邊房間之隔間牆，此時甲○○、壬○○仍
      基於同一殺人犯意，接續對丁○○開槍，二人擊發之子彈貫穿丁○○身體，射
      至辛○○身上，丁○○中槍後倒在牆壁，辛○○也中槍倒地，在場之卯○○亦
      再中槍，甲○○乃背辛○○離開現場，且被告等所持手槍，屬扣扳機一次僅可
      擊發一發子彈性質不行連發子彈掃射，而原審卻認丁○○隨亥○○之後上前搶
      槍，「辛○○等三人」仍基於同一殺人犯意，再持槍向丁○○、辰○○、卯○○、子○○、丙○○、己○、丑○○、巳○○等人「掃射」，認定事實不無違
      誤。
（八）按未經許可持有槍、彈罪，其持有之繼續，為行為之繼續，至持有行為終了時
      ，均論為一罪，不得割裂。若以之犯他罪，兩罪間之關係如何，端視開始持有
      之原因為斷，如早已非法持有槍彈，後另起意犯罪；或意圖犯甲罪而持有槍、
      彈，卻持以犯乙罪，均應以數罪併罰論處。必因意圖犯某罪而持有槍、彈，後
      果以之犯該罪，兩罪間始有牽連犯之適用。原判決事實欄僅記載辛○○、甲○○與壬○○各持具有殺傷力之手槍一把及子彈數發，對其三人係單純未經許可
      無故持有，或意圖供自己或他人犯罪之用而持有，並未依法認定詳為記載，已
      有未合。且判決理由謂辛○○等三人所犯未經許可無故持有槍枝罪（未經許可
      無故持有槍枝及子彈，依想像競合犯規定，從一重論以無故持有槍枝罪）與強
      劫殺人罪間，有方法結果之牽連犯關係云云，亦屬違誤。
（九）被告等二人行為時有效之懲治盜匪條例第二條第一項第六款強劫而故意殺人罪
      ，係結合強盜與殺人二罪而成一罪，為結合犯之一種，辛○○等三人倘於強劫
      得手後，共同基於殺人犯意，當場開槍射擊被害人等致一死三傷，而其強劫與
      殺人行為間，復在時間上有銜接性，在地點上有關連性，則因強劫之基礎行為
      祇有一個，自應先就殺人與殺人未遂部分，依想像競合犯規定，從一重論以一
      殺人罪後，再與強劫罪相結合，成立強劫而故意殺人一罪，始為適法。乃原判
      決竟將殺人行為一分為二，各自與強劫罪相結合，論以強劫殺人及強劫殺人未
      遂罪，再依想像競合犯規定，從一重論以強劫殺人罪，自屬用法不當，於法有
      違。
（十）本件作案槍彈係由被告甲○○提供，且該槍彈係由綽號「紅龜」寄藏，又同案
      被告壬○○所持作案槍支為附表三編號１美製貝瑞塔廠製MOD, 92FS口徑9MM制
      式半自動手槍，攜往現場之子彈非不可認定，原審卻以「被告辛○○於警訊供
      稱：係由壬○○提議行搶及提供槍枝；被告壬○○於警訊中卻稱：辛○○為主
      謀，並提供槍枝；被告甲○○於警訊中則稱：槍枝為壬○○所提供；另被告壬○○於本院八十九年二月二十九日調查時先稱：槍枝是辛○○拿給我的，後又
      改稱：槍枝是甲○○的，被告甲○○亦當庭供認槍枝為其所有，被告二人與壬○○所稱，前後不一，並有相互推諉之舉，惟無論何人提供槍枝，均不影響被
      告二人與壬○○成立本件搶劫犯行」，就上開事實未加查明認定遽行判決，自
      有未洽。
（十一）對於被告甲○○等人開槍始末，被告甲○○、辛○○及同案被告壬○○之供
        述，與被害人丁○○等之證述情節相異，原審未加判明，且於判決理由中，
        援引不同證人對同一情節之歧異供詞，夾雜並敘，理由顯有矛盾。
    被告等上訴意旨否認有強劫殺人犯行及被告辛○○配偶寅○○上訴否認開槍，指
    摘原審量刑過重，雖均無理由。然原判決此部分既有可議，自應由本院撤銷改判
    。
陸、科刑及其審酌事項：
一、查被告辛○○前因違反槍砲彈藥刀械管制條例案件，經本院判處有期徒刑十月，
    並於八十五年十一月廿六日縮刑期滿執行完畢；被告甲○○前因侵占、麻醉藥品
    管理條例等案件，經台灣台北地方法院判處應執行有期徒刑一年，並於八十四年
    八月九日縮刑期滿執行完畢，有台灣高等法院檢察署刑案紀錄簡覆表在卷可憑，
    其二人均於刑之執行完畢後，五年以內再犯本件有期徒刑以上之罪，均為累犯，
    均依刑法第四十七條規定加重其刑。惟被告二人所犯強盜殺人罪部分，法定本刑
    為死刑或無期徒刑，依法不得加重。
二、爰審酌被告甲○○有犯罪前科，受寄藏放數量不少之槍彈，復另行起意倡議結夥
    強劫財物，如反抗則予以槍殺，提供作案槍彈實施劫財行為，劫後復持槍殺人，
    造成一死三傷，觀其犯罪後持槍逃亡，被警追緝時猶持槍對前往圍捕之警員射擊
    ，目無法紀，惡性重大，嚴重危害社會治安，毫無悔意，罪無可逭，應永遠與社
    會隔離；被告辛○○亦有犯罪前科，參與強盜犯行，復持槍射殺死者，嚴重危害
    社會治安，惡性非輕，犯後飾詞狡辯被死者持藤製椅凳攻擊後腦部，未射擊即已
    倒地，無悔悟之意，本應處以極刑，惟本院以為辛○○係誤交損友，受人之邀而
    參與犯行，非強劫財物之提議人，於案發現場對死者射擊一發子彈後，亦中槍，
    受有腹部槍傷合併橫結腸、十二指腸及空腸破裂及右側股動脈、股靜脈破裂等傷
    害，有診斷證明書附卷足憑，且育有三子，尚皆年幼，待其撫育，有卷附戶籍謄
    本乙份可據，尚無與社會永遠隔離之必要等情，各量處如主文第二、三項所示之
    刑，並均宣告褫奪公權終身，被告甲○○部分並定應執行之刑，罰金部分並同時
    諭知易服勞以之折算標準。
柒、沒收：
一、在被告甲○○無故寄藏衝鋒槍罪主文項下沒收部分：
（一）附表一編號１美國CALICO廠製口徑9MM衝鋒槍乙支，附表一編號３製式口徑9MM
      自動手槍子彈（彈底標記為 FCLVGER9MM）六顆，附表一編號４製式口徑9MM半
      自動手槍子彈二顆，附表一編號５製式口徑9MM 半自動手槍子彈七顆，附表二
      編號１美製SMITH&WESSON廠3913型制式口徑9MM半自動手槍（槍號VJA3451）乙
      支，  附表二編號２美製BERETTA廠制式口徑0.22吋半自動手槍（槍號為
      BAS09382 U）乙支，附表二編號３口徑9MM 制式半自動手槍子彈三顆（原有六
      顆，送鑑時試射三顆），附表二編號４口徑○．二二吋之制式半自動手槍子彈
      一顆（扣案六顆，送鑑時試射五顆），附表二編號８口徑9MM 之制式半自動手
      槍彈一顆，附表三編號１美製貝瑞塔廠製MOD, 92FS口徑9MM制式半自動手槍乙
      支，係違禁物，且為無故寄藏之槍彈，均應宣告沒收。上開附表一編號４製式
      口徑9MM 半自動手槍子彈二顆，係警方於瑞田咖啡ＰＵＢ店內衣物口袋中起獲
      ，該二顆子彈乃甲○○將附表一所示槍彈藏放在瑞田ＰＵＢ店時，藏放在自新
      莊昌平街租屋處攜至該店之衣物，可能是壬○○的衣物內，壬○○、廖亦成並
      不知情，業據被告甲○○於本院調查中供述明確（見本院九十一年七月十六日
      訊問筆錄），是該二顆子彈亦屬寄藏子彈，併予敘明。
（二）附表二編號６所示之滅音器一個，非屬內政部頒各類槍砲、彈藥主要組成零件
      ，係被告甲○○所有並供犯罪所用之物，應分別依刑法第三十八條第一項第一
      款、第二款規定宣告沒收。
（三）附表三編號２口徑9MM制式子彈送鑑子彈貳拾壹顆，均認係口徑9MM制式子彈（
      壹顆彈底標記為"SB 9MM LUGER" 、肆顆彈底標記為 "ACP 89"、陸顆彈底標記
      為"Geco 9MM Luger"、壹拾顆彈底標記為"NPA 97"，送鑑試射４顆，剩十七顆
      。甲○○於作案前交壬○○編號一所示美製瑞塔廠製口徑9MM 制式半自動手槍
      乙支及裝填十五顆子彈之彈匣乙個，壬○○於案發現場擊發六顆，剩九顆子彈
      攜槍逃逸。逃亡北港涉及槍擊案，開槍射擊八顆子彈，另於臺北市○○○路○
      段五十一號四樓之十六、十八室對午○○、未○○各射擊一顆，其中一顆即上
      開所剩子彈，另一顆所射擊及扣案子彈均係北港綽號「阿中」（同「阿宗」）
      提供，分據被告甲○○及同案被告壬○○於本院調查中及警訊中供述在卷，均
      非原寄藏之子彈，與本案無涉，均不予宣告沒收。
（四）至於八十八年七月二十日三時二十分，警方桃園縣平鎮市○○路○段一一八號
      拘捕壬○○到案當場在壬○○房內起獲之如附表三編號３黑色手提袋、附表三
      編號４黑色手提包、附表三編號５黑色小袋（裝子彈用），係同案被告壬○○
      攜槍逃亡期間所取得，非被告Ａ○○所交付，業據被告甲○○於本院調查供明
      （見本院九十一年七月十六日訊問筆錄），亦與寄藏衝鋒槍罪無涉，均不予宣
      告沒收。
（五）附表一編號２德製口徑8MM半自動型金屬模型槍，槍枝管制編號 00000- 00000
      號，槍管內具阻鐵，無法發射子彈，依現狀，不具殺傷力，非屬槍砲彈藥刀械
      管制條例之槍支，不予宣告沒收。
二、在被告辛○○、甲○○強盜而故意殺人罪主文項下沒收部分：
（一）附表二編號１美製SMITH&WESSON廠3913型制式口徑9MM半自動手槍（槍號
      VJA3451）乙支，附表二編號２美製BERETTA廠制式口徑0.22吋半自動手槍（槍
      號為BAS09382 U）乙支，附表二編號３口徑9MM 制式半自動手槍子彈三顆（原
      有六顆，送鑑時試射三顆），附表二編號４口徑○．二二吋之制式半自動手槍
      子彈一顆（扣案六顆，送鑑時試射五顆），附表二編號８口徑9MM 之制式半自
      動手槍彈一顆，附表三編號１美製貝瑞塔廠製MOD, 92FS口徑9MM制式半自動手
      槍乙支，係違禁物且供強盜而故意殺人之用，均應宣告沒收。
（二）附表二編號６滅音器乙支，未攜往作案現場使用，與所犯強盜而故意殺人罪無
      涉，不予宣告沒收。
（三）至已擊發之子彈及已試射滅失之子彈，僅存附表二編號５已擊發口徑9MM 制式
      半自動手槍彈彈殼附表二編號７彈殼附表二編號９彈頭銅碎片、１０彈頭銅片
      、附表二編號１１、１２、１３彈頭，已非違禁物，且已不再屬被告所有，不
      另諭知沒收。
（四）附表三編號２口徑9MM制式子彈送鑑子彈貳拾壹顆，均認係口徑9MM制式子彈，
      壹顆彈底標記為"SB 9MM LUGER"、肆顆彈底標記為"ACP 89"、陸顆彈底標記為
      "Geco 9MM Luger"、壹拾顆彈底標記為"NPA 97"，送鑑試射４顆，剩十七顆。
      甲○○於作案前交壬○○編號一所示美製瑞塔廠製口徑9MM 制式半自動手槍乙
      支及裝填十五顆子彈之彈匣乙個，壬○○於案發現場擊發六顆，剩九顆子彈攜
      槍逃逸。逃亡北港涉及槍擊案，開槍射擊八顆子彈，另於臺北市○○○路○段
      五十一號四樓之十六、十八室對午○○、未○○各射擊一顆，其中一顆即上開
      所剩子彈，另一顆所射擊及扣案子彈均係北港綽號「阿中」（同「阿宗」）提
      供，分據被告甲○○及同案被告壬○○於本院調查中及警訊中供述在卷，核與
      本案強盜而故意殺人罪無涉，均不予宣告沒收。
（五）附表三編號３黑色手提袋、附表三編號４黑色手提包、附表三編號５黑色小袋
      （裝子彈用），係同案被告壬○○攜槍逃亡期間所取得，非被告Ａ○○所交付
      ，業如前述，亦與本案強盜而故意殺人罪不生關聯，均不予宣告沒收。
捌、所得財物諭知發還被害人問題：
    至於已廢止懲治盜匪條例規定匪所得財物，應諭知發還被害人，因本件於懲治
    盜匪條例廢止後適用修正之刑法，已無所得財物諭知發還被害人問題，併此明
    。
玖、法律適用：
據上論斷，應依刑事訴訟法第三百六十九條第一項前段、第三百六十四條、第二百九
十九條第一項前段，槍砲彈藥刀械管制條例第七條第四項、第十二條第四項，刑法第
二條第一項前段、第二十八條、修正後刑法第三百三十二條第一項、第五十五條、第
五十一條第二款、第四十七條、第四十二條第三項、第三十七條第一項、第三十八條
第一項第一款、第二款，罰金罰鍰提高標準條例第二條，判決如主文。
本案經檢察官沈明彥到庭執行職務。
中    華    民    國      九十一  年       七       月       三十一     日
                              臺灣高等法院刑事第二十二庭
                                  審判長法  官  許  正  順
                                        法  官  林  明  俊
                                        法  官  邱  同  印
右正本證明與原本無異。
如不服本判決應於收受送達後十日內向本院提出上訴書狀，其未敘述上訴之理由者並
得於提起上訴後十日內向本院補提理由書（均須按他造當事人之人數附繕本）。
                                        書記官  莊  昭  樹
中    華    民    國      九十一  年       八       月         一       日
附錄：本判決論罪科刑法條全文
八十六年十一月二十四日修正公布第七條第四項：
未經許可，持有、寄藏或意圖販賣而陳列第一項所列槍、彈藥者，處五
年以上有期徒刑，併科新臺幣一千萬元以下罰金。
八十六年十一月二十四日修正公布第十二條第四項：
未經許可，持有、寄藏或意圖販賣而陳列子彈者，處五年以下有期徒刑，
併科新臺幣三百萬元以下罰金。
九十年十一月十四日修正公布槍砲彈藥刀械管制條例第七條第四項：
未經許可，持有、寄藏或意圖販賣而陳列第一項所列槍砲、彈藥者，處五
年以上有期徒刑，併科新台幣一千萬元以下罰金。
九十年十一月十四日修正公布槍砲彈藥刀械管制條例第十二條第四項未經許可，持有
、寄藏或意圖販賣而陳列子彈者，處五年以下有期徒刑，併科新台幣三百萬元以下罰
金。
八十六年十一月二十四日修正公布第十九條
犯第七條、第八條、第十條、第十一條、第十二條第一項至第三項、第十
三條第一項至第三項之罪，經判處有期徒刑者，應於刑之執行完畢或赦免
後，令入勞動場所，強制工作，其期間為三年。
犯前項之罪，受刑之執行完畢或赦免後，再犯該項之罪，經判處有期徒刑
者，應於刑之執行完畢或赦免後，令入勞動場所，強制工作，其期間為五
年。
前二項強制工作，於刑之執行完畢或赦免後，檢察官認無執行之必要者，
得檢具事證聲請法院免其執行。
第一項、第二項強制工作執行已逾二分之一，而執行機關認無繼續執行之
必要者，得檢具事證，報請檢察官聲請法院免予繼續執行。
刑法第二百七十一條
殺人者，處死刑、無期徒刑或十年以上有期徒刑。
前項之未遂犯罰之。
預備犯第一項之罪者，處二年以下有期徒刑。
刑法第三百三十二條第一項
刑法第三百三十二條【舊】
犯強盜罪而有左列行為之一者，處死刑或無期徒刑：
一、放火者。
二、強制性交者。
三、擄人勒贖者、
四、故意殺人者。
刑法第三百三十二條【新910130】
犯強盜罪而故意殺人者，處死刑或無期徒刑。
犯強盜罪而有下列行為之一者，處死刑或無期徒刑或十年以上有期徒刑：
一、放火者。
二、強制性交者。
三、擄人勒贖者、
四、使人受重傷者。
附表一：扣案物品及沒收一覽表
┌──┬─────────┬─────┬────┬──┬─────────┬───────────┬──────┐
│編號│  物  品  名  稱  │查獲時數量│現有數量│單位│  起  獲  地  點  │說                  明│  沒收依據  │
├──┼─────────┼─────┼────┼──┼─────────┼───────────┼──────┤
│ １ │美國CALICO廠製口徑│    １    │   １   │ 支 │八十七年二月十三日│一、扣押物清單載為「美│一、違反槍砲│
│    │9MM衝鋒槍         │          │        │    │十二時十分許警方在│    製滾筒式衝鋒槍」  │    項下沒收│
│    │                  │          │        │    │台北市○○○路四巷│二、槍枝管制編號一一○│    。      │
│    │                  │          │        │    │三十三號酉○○等人│    0000000號，│二、刑法第三│
│    │                  │          │        │    │共同經營之瑞田咖啡│    未發現槍號，槍管內│    十八條第│
│    │                  │          │        │    │店ＰＵＢ查獲。    │    具拾條右旋來復線，│    一項第一│
│    │                  │          │        │    │                  │    機械性能良好，具殺│    款。    │
│    │                  │          │        │    │                  │    傷力。            │            │
├──┼─────────┼─────┼────┼──┼─────────┼───────────┼──────┤
│ ２ │德製口徑8MM半自動 │   １     │   １   │ 支 │同前              │一、扣押物品清單載為「│未具殺傷力，│
│    │型金屬模型槍      │          │        │    │                  │    德製點二二手槍」。│不予宣告沒收│
│    │                  │          │        │    │                  │二、槍枝管制編號11020-│。          │
│    │                  │          │        │    │                  │    58409號，槍管內具 │            │
│    │                  │          │        │    │                  │    阻鐵，無法發射子彈│            │
│    │                  │          │        │    │                  │    ，依現狀，不具殺  │            │
│    │                  │          │        │    │                  │    力。              │            │
├──┼─────────┼─────┼────┼──┼─────────┼───────────┼──────┤
│ ３ │製式口徑9MM自動手 │   ６     │   ６   │ 顆 │同前              │一、扣押物品清單載為「│一、違反槍砲│
│    │槍子彈（彈底標記為│          │        │    │                  │    達姆彈」。        │    項下沒收│
│    │FCLVGER9MM）      │          │        │    │                  │二、具殺傷力。        │ 。      │
│    │                  │          │        │    │                  │                      │二、刑法第三│
│    │                  │          │        │    │                  │                      │    十八條第│
│    │                  │          │        │    │                  │                      │    一項第一│
│    │                  │          │        │    │                  │                      │    款。    │
├──┼─────────┼─────┼────┼──┼─────────┼───────────┼──────┤
│ ４ │製式口徑9MM半自動 │   ２     │   ２   │    │同前              │一、扣押物品清單載為「│一、違反槍砲│
│    │手槍子彈          │          │        │    │                  │    九○手槍子彈」。  │    項下沒收│
│    │                  │          │        │    │                  │二、警方在瑞田咖啡ＰＵ│    。      │
│    │                  │          │        │    │                  │    衣物口袋中起獲。（│二、刑法第三│
│    │                  │          │        │    │                  │    甲○○藏放        │    十八條第│
│    │                  │          │        │    │                  │三、具殺傷力。        │    一項第一│
│    │                  │          │        │    │                  │                      │    款。    │
├──┼─────────┼─────┼────┼──┼─────────┼───────────┼──────┤
│ ５ │製式口徑9MM半自動 │   ７     │   ４   │ 顆 │同前              │一、扣押物品清單載為「│一、違反槍砲│
│    │手槍子彈          │          │        │    │                  │    衝鋒槍子彈」。    │    項下沒收│
│    │                  │          │        │    │                  │二、送鑑時試射３顆（參│    。      │
